ACORDAO-COMPLETO-2514404

ACÓRDÃO 739/2023 ATA 15/2023 - PLENÁRIO

VISTOS, relatados e discutidos estes pedidos de reexame, interpostos pelos recorrentes indicados no subitem 3.1 acima contra o Acórdão 3332/2015-TCU-Plenário, integrado pelo Acórdão 1741/2016-TCU-Plenário, proferidos em representação formulada pelo Ministério Público junto ao TCU acerca de possíveis irregularidades relacionadas ao pagamento de vantagens pessoais a membros do Ministério Público da União de forma complementar ao subsídio,
ACORDAM os ministros do Tribunal de Contas da União, reunidos em sessão de Plenário, ante as razões expostas pelo redator, e com fundamento nos arts. 32, 33 e 48 da Lei 8.443/1992, em:
9.1. conhecer dos pedidos de reexame e, no mérito, dar-lhes provimento parcial para:
9.1.1. excluir o subitem 9.2 do Acórdão 3332/2015-TCU-Plenário;
9.1.2. suspender a eficácia do item 9.4 do acórdão recorrido, relativo à devolução dos valores recebidos indevidamente, até ulterior deliberação deste Tribunal, a ser realizada após o julgamento, pelo Supremo Tribunal Federal, da Ação Direta de Inconstitucionalidade 3.834;
9.1.3. manter os demais termos do acórdão recorrido, sem prejuízo de reiterar que a implementação da determinação contida no subitem 9.3 do Acórdão 3332/2015-TCU-Plenário deve ser realizada em processos administrativos individuais, "após ser assegurado a cada membro do Ministério Público interessado o exercício do contraditório e da ampla defesa e de ser comprovada a inexistência de situações individuais que impeçam sua efetivação", nos exatos termos do Acórdão 1741/2016-TCU-Plenário, proferido em sede de embargos de declaração;
9.2. considerar prejudicado, por perda de objeto, o pedido veiculado pela Associação Nacional dos Procuradores da República e pela Associação Nacional dos Procuradores do Trabalho na peça 204;
9.3. comunicar o teor desta deliberação aos recorrentes e à Conjur/TCU, como subsídio à instrução da Ação Civil Coletiva 1059585-48.2021.4.01.3400, que tramita na 4ª Vara Federal Cível da SJDF.
9.4. juntar cópia da deliberação ao TC Processo 031.119/2021-2, em atendimento ao subitem 9.4 do Acórdão 249/2022-TCU-Plenário, que apreciou Solicitação do Congresso Nacional.

Pedidos de reexame interpostos contra acórdão que apreciou representação acerca de possíveis irregularidades relacionadas ao pagamento de vantagens pessoais, incorporação de quintos e opção, a membros do Ministério Público da União de forma complementar ao subsídio.

Com as vênias de estilo, acompanho o posicionamento do Relator, eminente Ministro Vital do Rêgo. 
2.	Corroboro a argumentação expendida por Sua Excelência no sentido de que a atual composição do Supremo Tribunal Federal tem repelido a possibilidade de que esta Corte de Contas exerça controle abstrato de constitucionalidade, de modo a retirar totalmente a eficácia da lei, mesmo quando afirme se tratar de apreciação de caso concreto, mas determine ao órgão jurisdicionado que a deixe de aplicar em todos os casos idênticos. 
3.	Exatamente nesse sentido se manifestou o Ministro Alexandre de Moraes no Voto condutor do MS 35.500, em excerto que trago à lume de meus pares:
	Porém, a possibilidade de exercício do controle de constitucionalidade pelo TCU é mais grave do que somente a configuração de usurpação de função jurisdicional por órgão administrativo, em virtude da extensão dos efeitos de suas decisões para todos os procedimentos administrativos no âmbito da Administração Pública, como no caso em questão. 
	Exatamente como na presente hipótese, o controle difuso exercido administrativamente pelo Tribunal de Contas traria consigo a transcendência dos efeitos, pois na maioria das vezes, ao declarar a inconstitucionalidade ou, eufemisticamente, afastar incidentalmente a aplicação de uma lei federal, o TCU não só estaria julgando o caso concreto, mas também acabaria determinando aos órgãos de administração que deixassem de aplicar essa mesma lei para todos os demais casos idênticos, extrapolando os efeitos concretos e interpartes e tornando-os erga omnes e vinculantes no âmbito daquele tribunal.
4.	Considerando a recentíssima posição de nossa Corte Constitucional nos mandados de segurança já mencionados pelo Relator, a pendência de julgamento da ADI 3.834, e o fato de que os itens acórdão recorrido tem, a meu sentir, efeitos transcendentes quanto à declaração de inconstitucionalidade do item V do art. 4º da Resolução CNMP 9/2006, entendo que deva ser dado provimento ao recurso, para tornar insubsistentes os itens 9.2, 9.3 e 9.4 do Acórdão 3.332/2015-TCU-Plenário. 
TCU, Sala das Sessões, em 19 de abril de 2023.
AROLDO CEDRAZ 
Ministro
	Este processo é de inquestionável importância, quer pela relevância das teses jurídicas em debate, quer pelas repercussões práticas da decisão que vier a ser adotada.
2.	O bem elaborado voto do relator, Ministro Vital do Rêgo, aborda com maestria os diversos aspectos relevantes da controvérsia. 
3.	Não obstante, há dois aspectos sobre os quais gostaria de tecer as considerações que se seguem para, ao final, propor encaminhamento diverso do sugerido pelo eminente relator.
I
4. 	O primeiro aspecto diz respeito à alegação dos recorrentes, concernente à inviabilidade da atuação do TCU de modo mais amplo, por existir resolução do CNMP a se contrapor ao entendimento da Corte de Contas.
5.	Penso que esse seria o aspecto principal da controvérsia, mas que perdeu grande parte de sua importância pelas razões que indicarei adiante. De todo modo, a relevância da tese justifica algumas observações pontuais, ainda que o cerne da discussão resida em outro ponto, como discutirei no item II à frente.
6.	De início, destaco que a matéria em debate - vantagens pecuniárias concedidas pelo exercício de cargo público - se submete ao princípio da legalidade estrita (art. 37, X, da Constituição Federal) . E resolução de conselhos não pode, neste particular, fazer as vezes da lei. Como reconhecido pelo STF, "a concessão de qualquer benefício remuneratório a servidores públicos em geral exige lei específica" (ADI 1.352) . Ou seja, "em tema de remuneração de servidores públicos, estabelece a Constituição o princípio da reserva de lei. É dizer, em tema de remuneração dos servidores públicos, nada será feito senão mediante lei, lei específica" (ADI 3.369) .
7.	Esse aspecto ajuda a esclarecer a efetiva natureza da Resolução 9/2006 do CNMP: esta não estabelece vantagens pecuniárias, mas apenas interpreta o ordenamento para concluir que a percepção de determinada vantagem (quintos) continuaria possível mesmo após o advento do regime de subsídios. 
8.	A toda evidência, portanto, a referida Resolução 9/2006 é norma interpretativa que, analisando o ordenamento vigente, conclui que ainda subsiste vantagem outrora permitida. Não é norma que estabelece originariamente qualquer vantagem nem inova o ordenamento jurídico.
9.	Essa natureza da norma em questão é de relevância para o debate. Neste processo, não está o TCU a se contrapor, de modo abstrato, a uma norma primária, elaborada para introduzir no ordenamento a disciplina de novas relações jurídicas ou a configuração de direitos ou deveres antes inexistentes, por prerrogativa do Poder Legislativo ou outro órgão constitucionalmente competente para tanto. 
10.	Nos vários precedentes indicados no voto do eminente relator (MS 35.410, 35.494, 35.498, 35.490, 35.500 e 29.123 MC) , o parâmetro de controle do exame de constitucionalidade era lei em sentido estrito (Leis 13.464/2017, 10.887/2004 e 9.478/1997) . 
11.	No caso deste processo, ao contrário, o que está em disputa é o choque entre duas teses, ambas de órgãos de controle de estatura constitucional (TCU, art. 71, e CNMP, art. 130-A da Constituição) , fruto de interpretações do arcabouço vigente; o que há, portanto, é conflito de interpretação entre órgãos de controle.
12.	Ao fazer sua interpretação do ordenamento, ainda que consubstanciada em forma de resolução, o CNMP concluiu pela possibilidade da cumulação de quintos com subsídios; o TCU, alinhado com a jurisprudência do próprio STF sobre o tema, chegou à conclusão oposta - de inviabilidade desta cumulação. 
13.	É certo que há ação de controle concentrado de constitucionalidade envolvendo a resolução do CNMP. Contudo, a possibilidade de existir o controle pela via concentrada não inibe, por si só, a atuação desta Corte. A situação em exame é diversa daquela em que, por exemplo, o TCU pretendesse contestar a própria constitucionalidade de lei instituidora de certa vantagem. 
14.	No caso concreto, a hipótese não é esta. 
15.	Destaco, a propósito, que em muitas situações o reconhecimento do direito à percepção de certas vantagens pecuniárias se dá por ato administrativo (resoluções ou decisões administrativas) de caráter geral (ou seja, que confere a vantagem para a generalidade dos servidores vinculados ao órgão emissor) . E mesmo que seja possível o controle concentrado desse tipo de ato administrativo, visto que dotado de abstração e generalidade (a exemplo do que se fez na ADI 662/MG, na ADI 2.103/PE, entre várias outras, que se voltam contra atos administrativos de caráter geral) , nem por isso seria possível admitir, sem exame mais aprofundado da tese, que a atuação do Tribunal de Contas ficaria relegada ao exame casuístico das vantagens concedidas em decorrência do ato administrativo genérico, mesmo que contra atos administrativos dessa espécie seja evidente o cabimento de ADI, como evidenciam as já referidas. 
16.	Em síntese, os precedentes indicados no voto do eminente relator não tratam da tormentosa questão - e por isso entendo que ela ainda não restou decidida pelo STF - do aparente conflito de competência (ou de atribuições constitucionais) entre o CNMP (e, por semelhança, o CNJ) e a Corte de Contas. Sem querer me alongar nesse aspecto, que teve sua importância reduzida, no caso concreto, pelo motivo exposto na sequência, apenas remeto ao que já foi decidido por este Tribunal no Acórdão 8.890/2011-TCU-1ª Câmara, de relatoria do Ministro Augusto Nardes. A meu ver, o assunto deverá ser discutido oportunamente, de modo que as considerações acima podem servir como mera introdução a debate ainda aberto cujo enfrentamento por este Tribunal será necessário em algum momento.
17.	De todo modo, para evitar maiores discussões a respeito, penso que o subitem 9.2 do Acórdão 3.332/2015-TCU-Plenário deveria ser excluído. Esse comando veicula mero entendimento do Tribunal, segundo o qual as disposições do inciso V do art. 4º da Resolução CNMP 9/2006 colidem com as disposições do art. 39, § 4º, da Constituição Federal. Trata-se, portanto, de matéria típica de fundamentação, que não precisa ser levada para a parte dispositiva do acórdão. 
II
18.	Há uma segunda ordem de indagação que entendo ser merecedora de exame mais detido. 
19.	Creio não haver dúvidas de que a ilegalidade (ou a inconstitucionalidade) do pagamento cumulativo de quintos com subsídio pode ser reconhecida no exame de casos individuais, tal como se faria sob a lógica do controle difuso. O próprio relator admite essa possibilidade, de controle de casos individuais, valendo-se de fundamentações cuja pertinência e adequação dispensam qualquer acréscimo.
20.	No entanto, entendo que foi exatamente esse mecanismo de controle individualizado que, ao final, foi estabelecido pelo TCU. Não no Acórdão 3.332/2015-TCU-Plenário (peça 20) , em sua redação original, transcrito no voto do eminente relator, e sim após o julgamento de embargos de declaração acolhidos parcialmente pelo Acórdão 1.741/2016-TCU-Plenário (peça 72) , ambos de relatoria da Ministra Ana Arraes.
21.	Os subitens 9.3 e 9.4 do acórdão originário, de 2015, previam a exclusão imediata da vantagem em questão, de modo geral, tendo sido fixado o prazo de 15 dias para que os órgãos integrantes do Ministério Público da União passassem a remunerar seus membros exclusivamente por meio de subsídio em parcela única. 
22.	Todavia, contra esse acórdão se opuseram embargos de declaração. E o resultado do julgamento, após o acolhimento parcial dos embargos, foi o reconhecimento, pelo TCU, da conveniência de tratar a questão individualmente, mediante processos específicos, a serem constituídos e examinados caso a caso, beneficiário por beneficiário, assegurando-se contraditório e ampla defesa efetivos. 
23.	É o que ficou claramente estabelecido pelo Acórdão 1.741/2016-TCU-Plenário (peça 72) , que assim dispôs:
9.1. conhecer dos embargos de declaração e acolhê-los parcialmente; 
9.2. esclarecer aos órgãos integrantes do Ministério Público da União que as medidas determinadas pelos itens 9.3 e 9.4 do acórdão 3.332/2015 - Plenário devem ser adotadas após ser assegurado a cada membro do Ministério Público interessado o exercício do contraditório e da ampla defesa e de ser comprovada a inexistência de situações individuais que impeçam sua efetivação; (grifei) 
24.	E não se pode dizer, contra essa nova sistemática introduzida pelo Acórdão 1.741/2016, que a revisão individual de cada ato estaria inviabilizada pelo prazo decadencial de cinco anos que a Lei 9.784/1999 impõe para o exercício da autotutela da Administração. 
25. 	É que, neste caso, o pagamento em questão contraria expressamente o teor do art. 39, § 4º, da Constituição Federal. E é pacífico o entendimento do STF que o prazo decadencial do art. 54 da Lei 9.784/1999 não se aplica em casos de ofensa direta à Constituição, podendo a autotutela ser exercida em sua plenitude (MS 26.948, por exemplo) . 
26.	Em suma, entendo que no caso concreto não há efetivo controle concentrado de constitucionalidade pelo TCU, como parecia mais nítido na redação originária do Acórdão 3.332/2015-TCU-Plenário, reproduzida no voto do eminente relator, porque, nesse aspecto essencial, houve sensível alteração pelo Acórdão 1.741/2016-TCU-Plenário, ainda que de sua parte dispositiva não tenha constado menção à atribuição de efeito infringente aos embargos.
27.	Por aquele acórdão de 2016, este Tribunal determinou a constituição de processos individuais para revisão da vantagem, com o devido contraditório com cada membro do Ministério Público. Trata-se de mecanismo usualmente adotado para exame das situações particulares, no exato modelo de um controle individual, ou seja, de exame de situações concretas, sob a égide do contraditório de ampla defesa com o beneficiário da vantagem. 
28.	Não vejo, assim, como atribuir ao acórdão recorrido - após a adequação procedida pelo Acórdão 1.741/2016-TCU-Plenário - a pecha de usurpação das prerrogativas do controle concentrado, quando observo que o TCU determinou, ao final, providências para o exame individualizado das situações, estabelecendo-se contraditório para revisão, caso a caso, da vantagem pecuniária concedida.
29.	Por essas razões, peço vênias para dissentir do eminente relator, Ministro Vital do Rêgo, e votar no sentido do provimento parcial dos recursos em exame, apenas para excluir o subitem 9.2 da referida deliberação, pelo motivo indicado no item 17 deste voto.
III
30.	Acompanho o parquet, em parecer lavrado à peça 150, no que diverge da então Secretaria de Recursos quanto ao ressarcimento dos valores recebidos indevidamente. A questão já foi adequadamente sintetizada nos itens 57 a 61 do voto do relator, dispensando a reprodução. Assim como defendeu o MPTCU, também entendo que as condições previstas na Súmula 249 deste Tribunal, que possibilitariam a dispensa dos valores recebidos, não foram atendidas em sua plenitude nem de forma simultânea. 
31.	Acompanho o relator quanto aos demais aspectos suscitados em seu voto, em especial no item 62, relativo à Ação Civil Coletiva referida na peça 215 dos autos; no item 65, referente à perda de objeto da petição conjunta da ANPR e ANPT, para sobrestar a tramitação dos processos individuais de aposentadoria de membros do MPU até o deslinde deste processo; no item 66, relativamente à juntada de cópia da deliberação ao processo TC 031.119/2021-2; e no item 67, quanto ao indeferimento da solicitação de membro do MPTCU para oficiar nos autos, tendo em vista a regular manifestação do procurador designado para oficiar no processo na atual fase recursal. 
IV
32.	Por todo o exposto, entendo que o Tribunal deve conhecer dos pedidos de reexame para, no mérito, dar-lhes provimento parcial, excluindo-se o subitem 9.2 do Acórdão 3.332/2015-TCU-Plenário, mantendo-se incólume o restante da deliberação recorrida, sem prejuízo de reiterar que a implementação das determinações contidas nos subitens 9.3 e 9.4 do citado acórdão deve ser realizada em processos administrativos individuais, "após ser assegurado a cada membro do Ministério Público interessado o exercício do contraditório e da ampla defesa e de ser comprovada a inexistência de situações individuais que impeçam sua efetivação", nos exatos termos do que ficou decidido pelo Acórdão 1.741/2016-TCU-Plenário, proferido em sede de embargos de declaração.
33.	Considero relevante proceder a uma última observação: a base para a condenação e o objeto que precisa ser enfrentado no recurso não se resume ao acórdão originário (3.332/2015) , que não pode ser analisado ou impugnado pelos recorrentes ignorando-se o efeito integrativo que é próprio dos embargos de declaração, apreciados pelo Acórdão 1.741/20166-TCU-Plenário. É desse conjunto deliberativo que resultam os efeitos práticos da deliberação. E o recurso, como se sabe, busca exatamente coibir os efeitos práticos adversos (sucumbência) , resultantes da condenação originária e de suas modificações por embargos declaratórios. 
34.	Com essas considerações, voto no sentido de que o Tribunal aprove a minuta de acórdão que ora submeto à consideração deste Colegiado. 
35.	Em função das ricas discussões ocorridas no Plenário, ajustei a minuta de acórdão relativamente ao item 9.1, no sentido de: 
9.1. conhecer dos pedidos de reexame e, no mérito, dar-lhes provimento parcial para:
9.1.1. excluir o subitem 9.2 do Acórdão 3.332/2015-TCU-Plenário;
9.1.2. suspender a eficácia do item 9.4 do acórdão recorrido, relativo à devolução dos valores recebidos indevidamente, até ulterior deliberação deste Tribunal, a ser realizada após o julgamento, pelo Supremo Tribunal Federal, da Ação Direta de Inconstitucionalidade 3.834;
9.1.3. manter os demais termos do acórdão recorrido, sem prejuízo de reiterar que a implementação da determinação contida no subitem 9.3 do Acórdão 3.332/2015-TCU-Plenário deve ser realizada em processos administrativos individuais, "após ser assegurado a cada membro do Ministério Público interessado o exercício do contraditório e da ampla defesa e de ser comprovada a inexistência de situações individuais que impeçam sua efetivação", nos exatos termos do Acórdão 1.741/2016-TCU-Plenário, proferido em sede de embargos de declaração
 
TCU, Sala das Sessões, em 19 de abril de 2023.
Ministro JHONATAN DE JESUS

Ministério Público da União - MPU (vinculador).

3. Interessados: Advocacia-Geral da União; Ministério Público junto ao Tribunal de Contas da União.
3.1. Recorrentes: Conselho Nacional do Ministério Público; Ministério Público do Distrito Federal e Territórios; Ministério Público Militar; Ministério Público do Trabalho; Procuradoria-Geral da República; Associação Nacional dos Procuradores da República; Associação Nacional dos Procuradores do Trabalho; Associação do Ministério Público Militar; Associação do Ministério Público do Distrito Federal e Territórios.

JHONATAN DE JESUS

13.1. Ministros presentes: Bruno Dantas (Presidente), Walton Alencar Rodrigues, Aroldo Cedraz, Vital do Rêgo (Relator), Jorge Oliveira, Antonio Anastasia e Jhonatan de Jesus (Redator).
13.2. Ministros com voto vencido: Aroldo Cedraz e Vital do Rêgo (Relator).
13.3. Ministros-Substitutos convocados: Augusto Sherman Cavalcanti e Marcos Bemquerer Costa.

VITAL DO RÊGO

Adoto como parte do relatório a instrução de mérito elaborada no âmbito da Secretaria de Recursos (Serur) , peça 144, que contou com a anuência do corpo gerencial daquela unidade técnica (peças 145 e 146) , a seguir transcrita com os ajustes de forma pertinentes:
INTRODUÇÃO
Trata-se de pedidos de reexame interpostos pelo Conselho Nacional do Ministério Público-CNMP (R007-Peça 77) , pela Procuradoria-Geral da República-PGR (R008-Peça 82) , pela Associação Nacional dos Procuradores da República-ANPR, pela Associação Nacional dos Procuradores do Trabalho-ANPT, pela Associação do Ministério Público Militar-ANMPM e pela Associação do Ministério Público do Distrito Federal e Territórios-AMPDFT (R009-Peça 91) , pelo Ministério Público do Distrito Federal e Territórios-MPDFT (R010-Peça 93) , pelo Ministério Público Militar-MPM (R011-Peça 106) e pelo Ministério Público do Trabalho-MPT (R012-Peça 114) , contra o Acórdão 3332/2015-TCU-Plenário, que conheceu da presente representação e considerou que o inciso V do art. 4º da Resolução CNMP 9, de 5/6/2006, colide com as disposições do §4º do art. 39 da Constituição Federal, o que acarreta ausência de fundamentação para pagamentos decorrentes de sua aplicação. O Acórdão recorrido foi prolatado na sessão de julgamento do dia 9/12/2015-Extraordinária e inserto na Ata 51/2015-Plenário (Peça 20) .
1.1. A deliberação recorrida apresenta o seguinte teor:
VISTA, relatada e discutida esta representação relativa a possíveis irregularidades no pagamento de vantagens pessoais decorrentes de exercício de função de direção, chefia ou assessoramento - usualmente denominadas "quintos" - a membros do Ministério Público da União, de forma complementar ao subsídio que constitui sua remuneração, nos termos do art. 39, § 4º, da Constituição Federal.
ACORDAM os ministros do Tribunal de Contas da União, reunidos em sessão extraordinária do Plenário, ante as razões expostas pela relatora e com base no art. 45 da Lei 8.443/1992, c/c os arts. 16, inciso VI, 237, inciso I, e 251 do Regimento Interno e à luz da Súmula 347 do Supremo Tribunal Federal, em:
9.1. conhecer da representação e considerá-la procedente;
9.2. considerar que o inciso V do art. 4º da Resolução CNMP 9, de 5 de junho de 2006, colide com as disposições do §4º do art. 39 da Constituição Federal, o que acarreta ausência de fundamentação para pagamentos decorrentes de sua aplicação;
9.3. fixar o prazo de 15 (quinze) dias para que os órgãos integrantes do Ministério Público da União passem a remunerar seus membros exclusivamente por meio de subsídio em parcela única, conforme disposto no art. 39, §4º, da Constituição Federal, ressalvadas as verbas de caráter indenizatório, dentre as quais não se incluem aquelas decorrentes da incorporação de "quintos/décimos" e do pagamento de "opção", previstas no inciso V do art. 4º da Resolução CNMP 9/2006;
9.4. determinar aos órgãos integrantes do Ministério Público da União que cobrem de seus membros os valores eventualmente pagos de forma diversa à sistemática de remuneração referida no item anterior, respeitada a prescrição quinquenal;
9.5. dar ciência deste acórdão, acompanhado do relatório e do voto que o fundamentaram:
9.5.1. ao Procurador-Geral da República;
9.5.2. ao Procurador-Geral do Trabalho;
9.5.3. ao Procurador-Geral da Justiça Militar;
9.5.4. ao Procurador-Geral de Justiça;
9.5.5.  ao representante;
9.6. encaminhar os autos à Secretaria de Fiscalização de Pessoal para monitoramento das deliberações constantes dos itens 9.3 e 9.4 acima
9.3.2.2. cadastre novo ato de aposentadoria da interessada livre da irregularidade apontada nos autos e submeta-o à apreciação deste Tribunal no prazo de 30 (trinta) dias, a contar da ciência da desconstituição da decisão judicial. (ênfases acrescidas) .
HISTÓRICO
Trata-se do processo de representação, formulada pelo então Procurador-geral do Ministério Público junto a este Tribunal-MPTCU, Ilustre Procurador-geral Lucas Rocha Furtado, questionando a regularidade do pagamento a membros do Ministério Público da União-MPU de vantagens pessoais decorrentes de exercício de função de direção, chefia ou assessoramento (chamados "quintos") , de forma complementar ao subsídio, forma de remuneração da carreira, nos termos do art. 39, § 4º, da Constituição Federal.
1.2. A presente representação foi julgada, inicialmente, por meio do Acórdão 168/2007-TCU-Segunda Câmara, Relator Ministro Benjamin Zymler (Peça 1, p. 31) , que a conheceu e considerou procedente a presente representação, determinando que o Ministério Público Federal, bem como aos demais Órgãos integrantes do Ministério Público da União, passasse a remunerar seus membros exclusivamente por meio de subsídio em parcela única, bem como a devolução de valores indevidamente pagos.
1.3. Em seguida, o então Procurador-Geral da República, Ilmo. Antônio Fernando Barros e Silva de Souza, interpôs pedido de reexame (Peça 3, p. 2-8) , questionando a competência da 2ª Câmara deste Tribunal para tratar do assunto objeto dos autos e desta Corte de Contas para analisar a constitucionalidade da Resolução CNMP 9/2006, além da ofensa ao princípio do contraditório. 
1.4. Por ocasião do julgamento do primeiro pedido de reexame, o Acórdão 168/2007-TCU-Segunda Câmara foi declarado nulo, por meio do Acórdão 5951/2013-TCU-Segunda Câmara, Relator Ministro Raimundo Carreiro (Peça 7) . A nulidade decorreu do acolhimento da preliminar de incompetência da 2ª Câmara do TCU para julgar a matéria, nos termos do art. 15, inciso I, alínea "e", do Regimento Interno vigente à época da deliberação recorrida, e dos arts. 16, inciso VI, e 17, § 2º, do atual Regimento Interno.
1.5. Distribuído o processo a Exma. Ministra Ana Arraes, a Relatora determinou a realização de nova instrução pela Secretaria de Fiscalização de Pessoal-Sefip (Peça 10) . Análise que foi empreendida conforme Peças 16-18.
1.6. A Relatora a quo, Exma. Ministra Ana Arraes, após minucioso exame, acompanhou o entendimento apresentado, propondo o conhecimento da presente representação e o entendimento de que o inciso V do art. 4º da Resolução CNMP 9/2006, colide com as disposições do §4º do art. 39 da Constituição Federal, o que acarreta ausência de fundamentação para pagamentos decorrentes de sua aplicação, posicionamento que foi acompanhado pelos demais Membros do Pleno desta Corte de Contas, nos termos do Acórdão recorrido. 
1.7. Inconformadas as entidades interessadas opuseram embargos de declaração, PGR (R001-Peça 35) , ANPR, ANPT, ANMPM e AMPDFT (R002-Peça 36) , MPM (R003-Peça 37) , MPDFT (R004-Peça 38) , MPT (R005-Peça 39) e CNMP (R005-Peça 57) , os quais foram conhecidos e parcialmente acolhidos, por meio do Acórdão 1741/2016-TCU-Plenário, nos seguintes termos:
ACORDAM os ministros do Tribunal de Contas da União, reunidos em sessão do Plenário, ante as razões expostas pela relatora e com base no art. 34 da Lei 8.443/1992, em:
9.1. conhecer dos embargos de declaração e acolhê-los parcialmente;
9.2. esclarecer aos órgãos integrantes do Ministério Público da União que as medidas determinadas pelos itens 9.3 e 9.4 do Acórdão 3332/2015-TCU-Plenário devem ser adotadas após ser assegurado a cada membro do Ministério Público interessado o exercício do contraditório e da ampla defesa e de ser comprovada a inexistência de situações individuais que impeçam sua efetivação;
9.3. determinar aos órgãos integrantes do Ministério Público da União que informem, no prazo de 90 (noventa) dias a contar da ciência desta decisão, acerca dos resultados alcançados;
9.4. dar ciência deste acórdão, acompanhado do relatório e do voto que o fundamentaram, aos embargantes;
9.5. encaminhar os autos à Secretaria de Fiscalização de Pessoal para monitoramento da deliberação constante do item 9.3 acima. (ênfases acrescidas) 
1.8. Irresignadas, as entidades interessadas interpuseram os presentes pedidos de reexame, que se fundamentam nos fatos que, adiante, passar-se-á a relatar.
EXAME DE ADMISSIBILIDADE
Reiteram-se os exames preliminares de admissibilidade efetuados por esta Secretaria (Peças 86-87, 115-116 e 118) , ratificados pelo Exmo. Ministro Vital do Rêgo (Peças 103 e 124) , que concluíram pelo conhecimento dos pedidos de reexame, nos termos do art. 48 da Lei 8.443/1992, c/c os art. 285 e 286, parágrafo único, do Regimento Interno-RI/TCU, suspendendo-se os efeitos dos itens 9.2, 9.3 e 9.4 do Acórdão recorrido.
1.9. No que tange ao pedido de reexame interposto pelo MPM, o exame preliminar de admissibilidade efetuado por esta Secretaria (Peça 117) propôs o não conhecimento deste, por restar intempestivo e não apresentar fatos novos, nos termos do art. 48, parágrafo único, da Lei 8.443/92, c/c os artigos 285, caput e §2º, e 286, parágrafo único, do RI/TCU.
1.10. O Exmo. Ministro Vital do Rêgo solicitou, então, em caráter excepcional, a oitiva do MPTCU (Peça 121) , o qual redigiu parecer acompanhando a proposta preliminar da secretaria de recursos pelo não conhecimento do pedido de reexame (Peça 123) .
1.11. O Relator ad quem, em seguida, discordou parcialmente da argumentação da unidade técnica e do MP/TCU para conhecer o pedido de reexame interposto pelo MPM, em caráter excepcional, por entender que este conhecimento não traria prejuízo ao trâmite processual, considerando a matéria tratada nos presentes autos, bem como a existência de recursos pendentes de análise por esta Corte de Contas (Peça 124) , suspendendo-se os efeitos dos itens 9.2, 9.3 e 9.4 do Acórdão recorrido.
EXAME DE MÉRITO
Delimitação
1.12. Constitui objeto do presente recurso definir se:
	a) o TCU não tem competência para realizar o controle concentrado de constitucionalidade;
	b) o TCU não detém de competência para interferir na atividade finalística do CNMP;
	c) os presentes autos devam ser arquivados em virtude da existência de Ação Direta de Inconstitucionalidade-ADI  em trâmite no Supremo Tribunal Federal-STF;
	d) aplica-se aos processos do TCU a decadência do art. 54 da Lei 9.784/1999;
	e) houve violação ao princípio do direito adquirido;
	f) os pagamentos da forma proposta pelo CNMP são constitucionais;
	g) é descabida a devolução dos valores já pagos.
Da competência do TCU para julgar ato administrativo contrário à Constituição Federal.
1.13. Defendem que "as Resoluções do Conselho, assim como as Resoluções do Conselho Nacional de Justiça (CNJ) , retiram seu fundamento de validade diretamente da Constituição e são dotadas de abstratividade, generalidade e impessoalidade. Com essas características, compete apenas e tão-somente ao Supremo Tribunal Federal (STF) o controle concentrado de constitucionalidade dessas normas" (Peça 77, p. 10-14, Peça 82, p. 6-10, Peça 91, p. 10-23, Peça 93, p. 7-9, Peça 106, p. 8-11 e Peça 114, p. 6-12) .
Análise
1.14. Por ocasião do julgamento do primeiro pedido de reexame contra o Acórdão 168/2007-TCU-Segunda Câmara, o Exmo. Ministro Relator Ministro Raimundo Carreiro analisou de forma exaustiva a questão da competência do TCU de realizar o controle incidental de atos administrativos (Peça 5, p. 4) :
3. Conforme já destacado na instrução da Serur (fl. 20 do anexo 1) , o TCU, por meio do acórdão ora guerreado, apenas exerceu sua competência haurida da Constituição Federal, nos exatos termos fixados no art. 71 da CF/88. Em face da Representação apresentada pelo Ministério Público que atua junto ao TCU, esta Corte de Contas foi chamada para exercer o controle de legalidade dos pagamentos que estão sendo efetuados no âmbito do MPU em descumprimento ao estabelecido no art. 39, § 4º, da CF/88.
4. Para poder manifestar-se a respeito desses pagamentos, o Tribunal teve o cuidado de promover diligência ao Procurador-Geral da República, para que este informasse se o MPU pagava a seus membros, além do subsídio, alguma das vantagens previstas no art. 4º da Resolução n.º 9/2006 (fl. 15 do volume principal) . Em razão das rubricas apresentadas na resposta à diligência, que confirmaram os pagamentos impugnados, em face do art. 39, § 4º, da CF/88, esta Corte de Contas identificou que o MPU estava pagando aos seus membros, além do subsídio, outras parcelas de natureza não indenizatória. Por essa razão, por meio do Acórdão 168/2007-TCU-Segunda Câmara, (...) [expediu a determinação ora contestada].
5. Fica evidente, portanto, que o TCU não fez qualquer controle de constitucionalidade abstrato da Resolução n.º 9/2006, haja vista que esta competência é privativa do STF. Em verdade, o Tribunal, tendo em vista a identificação de que o MPU vem descumprindo os termos do art. 39, § 4º, da CF/88, determinou que o MPF e os demais órgãos do MPU remunerassem seus membros conforme determina a Constituição Federal, ou seja, exclusivamente por meio de subsídio em parcela única, sem o pagamento de outras parcelas de caráter não indenizatório.
6. Pode-se até alegar que esta Corte de Contas afastou, no caso concreto, a incidência dos incisos III, V e VI do art. 4º da Resolução n.º 9/2006, sob pena de descumprimento da CF/1988. Essa situação, no entanto, não caracteriza controle de constitucionalidade abstrato, mas sim controle incidental, competência que cabe a este Tribunal, conforme já consolidado nos termos da Súmula do STF n.º 347. 
7. Conclui-se, portanto, que, mesmo entendendo que o TCU afastou, no caso concreto, a aplicação de dispositivos da Resolução n.º 9/2006 do CNMP, por entendê-los inconstitucionais, ainda assim, seu exercício estava amparado por meio de súmula do STF. (ênfase acrescida) 
1.15. Reafirma-se, portanto, que o Plenário desta Corte de Contas tem competência para deliberar sobre conflito de lei ou de ato normativo do poder público com a Constituição Federal, conforme disposição contida na alínea "e" do inciso I do art. 15 do Regimento Interno do TCU. Além disso, a Súmula 347 do STF, abaixo transcrita, assim dispõe sobre esse assunto:
O Tribunal de Contas, no exercício de suas atribuições, pode apreciar a constitucionalidade das leis e dos atos do Poder Público.
Da competência do TCU para julgar atos administrativos do CNMP.
1.16. Alegam que "com fundamento no princípio da especialidade", as decisões e as deliberações do CNMP, "tomadas no exercício de sua atividade finalística, prevalecem sobre as decisões do" TCU, "nos casos de controle da atuação administrativa e financeira do Ministério Público da União", o que incluiria a Resolução 9/2006. Ressalta que a decisão recorrida poderia levar por terra o princípio da unidade do Ministério Público (Peça 77, p. 3-10, Peça 82, p. 15-19, Peça 93, p. 9-12, Peça 106, p. 11-15 e Peça 114, p. 18-22) .
Análise
1.17. A prerrogativa constitucional atribuída ao CNMP, no exercício de sua atividade finalística, não é absoluta, encontrando limite no sistema de freios e de contrapesos da República, indispensável para que se evite o arbítrio e a prevalência de um Poder sobre os demais.
1.18. Ademais, como fora repetidamente demonstrado ao longo do processo, a jurisprudência sedimentada e sumulada por meio do Enunciado 347 do STF, atribui ao TCU o poder-dever de, "no exercício de suas atribuições", "apreciar a constitucionalidade das leis e dos atos do poder público", sem destacar exceções direcionadas a esta ou aquela instituição da República.
1.19. Desse modo, se o TCU pode apreciar a constitucionalidade das leis e dos atos do poder público, não há impedimentos a que se pronuncie quanto à legalidade de atos administrativos praticados no âmbito do CNMP, desde que seja atendido o único requisito contido na Súmula 347/STF, qual seja, a necessidade de que o ato ou a lei a serem apreciados estejam relacionados às atribuições desta corte de contas. 
1.20. No caso concreto, é inegável que o requisito encontra-se presente, na medida em que a aplicação inadequada das regras remuneratórias em questão tem reflexo direto na execução financeira e orçamentária da União, inclusive com risco de lesão ao Erário.
1.21. Devendo ser afastado o argumento apresentado à luz, inclusive, da jurisprudência desta Corte de Contas, v. g. Acórdão 1.181/2010-TCU-Plenário, Relator Ministro Aroldo Cedraz.
Da litispendência. 
1.22. Informam que tramita no STF a ADI 3.834, proposta pelo Presidente da República, que visa à declaração de inconstitucionalidade do art. 4°, V, da Resolução 9/2006, por suposta ofensa ao art. 39, § 4°, da Constituição. Requerem que "o TCU, considerando a prévia judicialização do tema e as consequências gravosas que poderão advir a partir de decisão em sentido contrário eventualmente emanada do STF, arquive a Representação em curso" (Peça 77, p. 14-17, Peça 82, p. 19-22, Peça 91, p. 34-36 e Peça 106, p. 22-26) .
Análise
1.23. Ressalte-se, desde logo, para que, mais uma vez, fique bem assentada a competência constitucional privativa desta Casa nas matérias que lhe cabe, com exclusividade, apurar e julgar, que, no ordenamento pátrio, vige o princípio da independência das instâncias.
1.24. Significa dizer que o TCU exerce a sua jurisdição independentemente das demais jurisdições (civil, penal, trabalhista, tributária, e. g.) . Há, com efeito, diversos precedentes nesta Casa, corroborando o que se afirmou, dos quais se podem invocar, a título meramente exemplificativo, os Acórdãos 406/1999-2ª Câmara, 436/1994-1ª Câmara e 6/1996-1ª Câmara.
1.25. Não existe, portanto, litispendência entre processo desta Corte de Contas e outro versando sobre matéria idêntica no âmbito do Poder Judiciário (Acórdãos 1.487/2017, Relator Ministro Walton Alencar Rodrigues; 2.181/2017, Relator Ministro Bruno Dantas, ambos da 1ª Câmara, 3.535/2015, Relator Ministro Augusto Nardes, 2.860/2017, Relator Ministro Vital do Rêgo, ambos da 2ª Câmara, 680/2015, Relator Ministro-Substituto André de Carvalho e 304/2017, relator Ministro Bruno Dantas, ambos do Plenário do TCU) . 
1.26. A exceção ao princípio da independência das instâncias é a sentença proferida em juízo penal, que decide pela inexistência do fato ou pela negativa de autoria, o que não se verifica no presente caso.
1.27. Corrobora este entendimento, no âmbito do Poder Judiciário, a jurisprudência a seguir colacionada, na Suprema Corte, v. g., os MS 21.948-RJ, 21.708-DF e 23.625-DF. Em relação ao Superior Tribunal de Justiça-STJ, colacionam-se os MS 7080, 7138 e 7042, todos do DF. Logo, a atuação do TCU não fica a depender nem do Judiciário, nem de qualquer outro Poder.
1.28. O voto condutor do Acórdão 2/2003-TCU-Segunda Câmara, Relator Ministro Adylson Motta, demonstra a posição pacífica deste Tribunal sobre o tema, quando assim dispôs:
O TCU tem jurisdição própria e privativa sobre as pessoas e matérias sujeitas a sua competência, de modo que a proposição de qualquer ação no âmbito do Poder Judiciário não obsta que esta Corte cumpra sua missão constitucional. De fato, por força de mandamento constitucional (CF, art. 71, inc. II) , compete a este Tribunal julgar as contas dos administradores e demais responsáveis por dinheiros, bens e valores da administração federal direta e indireta, e as contas daqueles que derem causa a perda, extravio ou outra irregularidade de que resulte prejuízo ao Erário. E, para o exercício dessa atribuição específica, o TCU é instância independente, não sendo cabível, portanto, tal como pretende o interessado, que se aguarde manifestação do Poder Judiciário no tocante à matéria em discussão.
1.29. Portanto, o trâmite no STF da ADI 3.834, proposta pelo Presidente da República, não obstaculiza a apuração empreendida pelo TCU.
Da decadência do art. 54 da Lei 9.784/1999.
1.30. Defendem a aplicabilidade da Lei 9.784/1999 ao caso em análise, uma vez que "tem-se a concessão - há mais de cinco anos - de vantagem pessoal aos membros do Ministério Público da União, medida claramente favorável aos beneficiários", sem a demonstração de "eventual má-fé". Citam diversos julgados do STF. Objetam que "acreditar que os Tribunais possam, a qualquer tempo, rever atos consolidados e estáveis, sem a incidência de qualquer prazo decadencial, é esvaziar por completo a segurança que se espera da Administração em face da sociedade" (Peça 82, p. 11-14, Peça 91, p. 23-26 e Peça 114, p. 12-16) .
Análise
1.31. Em Parecer proferido em 29/6/20016, no âmbito do RE 817.338, consultado no sítio eletrônico: http://www.stf.jus.br/portal/processo/verProcessoAndamento.asp?numero=817338& classe=RE&origem=AP&recurso=0&tipoJulgamento=M, o Ilmo. Subprocurador-Geral da República Odim Brandão Ferreira, reafirma o entendimento do STF de que o prazo de decadência não se aplica na hipótese de anulação de ato inconstitucional, argumentação que faz apoiada em precedentes da Suprema Corte: 
Por outro lado, há repetidos julgados do STF no sentido de que a revisão de ato inconstitucional pela administração não se sujeita ao prazo de decadência do art. 54 da Lei 8.974. Confiram-se dois desses precedentes:
MANDADO DE SEGURANÇA. ATIVIDADE NOTARIAL E DE REGISTRO. INGRESSO. CONCURSO PÚBLICO. EXIGÊNCIA. ARTIGO 236, PARÁGRAFO 3º, DA CONSTITUIÇÃO FEDERAL. NORMA AUTOAPLICÁVEL. DECADÊNCIA PREVISTA NO ARTIGO 54 DA LEI 9.784/1999. INAPLICABILIDADE A SITUAÇÕES INCONSTITUCIONAIS. PREVALÊNCIA DOS PRINCÍPIOS REPUBLICANOS DA IGUALDADE, DA MORALIDADE E DA IMPESSOALIDADE. SUBSTITUTO EFETIVADO COMO TITULAR DE SERVENTIA APÓS A PROMULGAÇÃO DA CONSTITUIÇÃO FEDERAL. IMPOSSIBILIDADE. ORDEM DENEGADA.
[...]
5. Situações flagrantemente inconstitucionais como o provimento de serventia extrajudicial sem a devida submissão a concurso público não podem e não devem ser superadas pela simples incidência do que dispõe o art. 54 da Lei 9.784/1999, sob pena de subversão das determinações insertas na Constituição Federal.
[...]
8. Os princípios republicanos da igualdade, da moralidade e da impessoalidade devem nortear a ascensão às funções públicas.
9. Segurança denegada4.
4 MS 28.279, rel. Min. Ellen Gracie, Dje 28.4.2011. 
CONSTITUCIONAL. SERVENTIA EXTRAJUDICIAL. PROVIMENTO, MEDIANTE PERMUTA COM CARGO PÚBLICO JUDICIAL DE OUTRA NATUREZA, SEM CONCURSO PÚBLICO. ILEGITIMIDADE. ARTIGO 236 E PARÁGRAFOS DA CONSTITUIÇÃO FEDERAL: NORMAS AUTOAPLICÁVEIS, COM EFEITOS IMEDIATOS, MESMO ANTES DA LEI 9.835/1994. INAPLICABILIDADE DO PRAZO DECADENCIAL DO ARTIGO 54 DA LEI 9.784/1999. PRECEDENTES DO PLENÁRIO. 
[...]
3. O Plenário do STF, em reiterados julgamentos, assentou o entendimento de que o prazo decadencial de 5 (cinco) anos, de que trata o art. 54 da Lei 9.784/1999, não se aplica à revisão de atos de delegação de serventias extrajudiciais editados após a Constituição de 1988, sem o atendimento das exigências prescritas no seu art. 236. Nesse sentido: MS 28.279 DF, Min. ELLEN GRACIE, DJe 29.04.2011 ("Situações flagrantemente inconstitucionais como o provimento de serventia extrajudicial sem a devida submissão a concurso público não podem e não devem ser superadas pela simples incidência do que dispõe o art. 54 da Lei 9.784/1999, sob pena de subversão das determinações insertas na Constituição Federal") ; MS 28.371-AgRg, Min. JOAQUIM BARBOSA, DJ 27.02.13 ("a regra de decadência é inaplicável ao controle administrativo feito pelo Conselho nacional de Justiça nos casos em que a delegação notarial ocorreu após a promulgação da Constituição de 1988, sem anterior aprovação em concurso público de provas"; e MS 28.273, Min. RICARDO LEWANDOWSKI, DJe de 21.02.2013 ("o exame da investidura na titularidade de cartório sem concurso público não está sujeito ao prazo previsto no art. 54 da Lei 9.784/1999") .
4. É legítima, portanto, a decisão da autoridade impetrada que considerou ilegítimo o provimento de serventia extrajudicial, sem concurso público, decorrente de permuta com cargo público de outra natureza, realizada entre membros da mesma família, com ofensa ao art. 236, § 3º, da Constituição.
5. Agravo regimental desprovido. 
1.32. Entendimento que deve ser transposto para este caso, na medida em que ligada a tema de índole processual administrativa. Nesse sentido, a jurisprudência do STF ajusta-se a qualquer caso, independentemente do direito material nele defendido. Basta a verificação da inconstitucionalidade da tese embasadora do ato administrativo objeto de análise.
1.33. Desse modo, não há como acolher a alegação de decadência suscitada. 
Da violação ao princípio do direito adquirido.
1.34. Postulam que "a doutrina contemporânea que as vantagens pessoais já incorporadas regularmente ao patrimônio dos servidores configuram, sim, direito adquirido", o qual depende sempre de um "fato gerador que a lei expressamente estabelece", o que defendem foi preenchido no caso concreto (Peça 93, p. 17-19 e Peça 106, p. 19-21) .
Análise
1.35. O voto condutor do Acórdão 6739/2010-TCU-Primeira Câmara discutiu exaustivamente os efeitos temporais do direito adquirido e da coisa julgada. Nesse sentido, reiterou o entendimento de que a "Constituição Federal não confere à coisa julgada proteção maior do que a que atribui ao direito adquirido. Ambos os institutos estão amparados pelo mesmo regime de proteção que os resguarda dos efeitos da legislação superveniente, mas encontra limites na conhecida fórmula, tantas vezes reiterada pelo STF, no sentido de que não há direito adquirido a regime jurídico." (ênfase acrescida) . 
1.36. Veja-se, nessa linha, excerto do Acórdão proferido pelo Supremo Tribunal Federal nos autos do RE 241.884/ES: 
É firme a jurisprudência do STF no sentido de que a garantia do direito adquirido não impede a modificação para o futuro do regime de vencimentos do servidor público. Assim, e desde que não implique diminuição no quantum percebido pelo servidor, é perfeitamente possível a modificação no critério de cálculo de sua remuneração. (ênfase acrescida) 
1.37. Na jurisprudência pátria é pacífico o entendimento de não haver direito adquirido a regime jurídico de vencimentos. A Constituição assegura ao titular de direito adquirido a garantia de sua preservação, inclusive em face de lei nova, bem como a faculdade de exercê-lo no devido tempo, mas esses direitos subjetivos somente podem ser gozados nos termos em que foram formados. Além disso, devem estar de acordo com a estrutura que lhes confira o correspondente regime jurídico no âmbito do qual foram adquiridos e em face daqueles que tem o dever jurídico de entregar a prestação. Somente no âmbito deste regime é que o titular do direito adquirido está habilitado a exigir a correspondente prestação.
1.38. Em outros termos, o direito adquirido não se reveste de portabilidade a permitir que os sujeitos ativos do direito possam exercê-lo fora da relação jurídica de onde se originaram, ainda mais quando não subsistente essa vinculação. Inexistente o vínculo funcional, não há sentido em afirmar a sobrevivência de certa parcela remuneratória oriunda da relação jurídica desfeita. 
1.39. Como precedente, trazemos a lume a recente decisão ocorrida no âmbito do RE 587371/DF, conhecido com repercussão geral, que trata da incorporação de "quintos" na magistratura. Na referida decisão, publicada no Diário Oficial da União-D.O.U, de 14/11/2013, o Exmo. Ministro Relator Teori Zavascki asseverou que a garantia de preservação de direito adquirido não serviria para sustentar a criação e o exercício de um direito tertium genus, composto de vantagens de dois regimes diferentes, cujo exercício cumulativo não teria amparo na lei ou na Constituição. Nesse sentido, concluiu pela inexistência de direito adquirido dos recorridos em continuar a receber os quintos incorporados, após a mudança de regime jurídico.
1.40. Destarte, a jurisprudência sedimentada é suficientemente cristalina no sentido de que só há como conciliar o recebimento de vantagens pessoais com o subsídio sob o fundamento da irredutibilidade de vencimentos, de modo que, posteriormente, o montante recebido seja coberto pelos sucessivos aumentos no subsídio.
1.41. Por conseguinte, não há, no presente caso, desconstituição da coisa julgada material, mas aplicação de seus limites. Não há amparo legal ou jurisprudencial para manutenção da vantagem conferida pela evocação do princípio do direito adquirido após absorção da parcela inquinada.
1.42. A supressão do pagamento da das referidas rubricas não caracterizaria, portanto, o desrespeito ao princípio do direito adquirido, mas mera equalização dos vencimentos em face de um panorama jurídico posterior.
1.43. Sobre os princípios da razoabilidade e da boa-fé ora aventados estes devem ser sopesados ante o princípio da legalidade, em relação ao qual não se sobrepõem, pelo contrário devem se harmonizar. Por conseguinte, tais princípios não autorizam, nem legitimam o TCU suplantar a legislação pátria, a título de observá-los, autorizando esta Corte de Contas a julgar legal ato eivado de ilegalidades, como pretendido.
1.44. Pondera-se, outrossim, que não se pode ignorar o fato de que, se, apenas por hipótese, fosse admitida a alegação de que a determinação impugnada causaria a redução de vencimentos, isso acabaria por introduzir direitos, por via imprópria, onde eles não existiam. Esses direitos tornariam imutáveis e definitivos os pagamentos de valores excedentes, que nunca deveriam ter sido somados às remunerações dos interessados. Se assim fosse, a lei já teria nascido letra morta e os órgãos de fiscalização e controle se tornariam inúteis diante da arbitrariedade das decisões.
1.45. Deste modo, não há que se acolher as alegações em favor dos recorrentes.
Da constitucionalidade do pagamento das rubricas inquinadas.
1.46. Altercam que a Resolução CNMP "não determinou que a parcela fosse incorporada ao subsídio, mas sim que a ele se somasse até que o montante fosse coberto pelo subsídio fixado em lei para os Ministros do Supremo Tribunal Federal". Aduzem que a fim de respeitar o princípio de irredutibilidade devem ser mantidas "ambas as parcelas (quintos e acréscimo previsto no art. 232 da LC 75/93) na composição remuneratória de membro do Ministério Público" (Peça 77, p. 18-19, Peça 82, p. 14-15 e 22-24, Peça 91, p. 26-31, Peça 93, p. 12-17, Peça 106, p. 15-20 e Peça 114, p. 16-18 e 26-27) .
Análise
1.47. Retomando a afirmação do Exmo. Ministro do STF Teori Zavascki no sentido de que a garantia de preservação de direito adquirido não serviria para sustentar a criação e o exercício de um direito tertium genus, composto de vantagens de dois regimes diferentes, cujo exercício cumulativo não teria amparo na lei ou na Constituição. 
1.48. Construção lógico-jurídico suficiente para negar a percepção de quaisquer vantagens pessoais incompatíveis com o regime de subsídio, a exemplo de quintos, opção, adicionais por tempo de serviço, ou a mencionada vantagem do art. 232 da LC 75/1993. O recebimento de tais parcelas só poderia ser justificado sob o argumento de evitar o decesso remuneratório quando da migração para o regime de subsídio. A esse respeito, citamos ainda a recente decisão do STF nos embargos de declaração na AO 1.509/SP, cuja ementa pode ser, novamente, transcrita:
EMB.DECL. NA AÇÃO ORIGINÁRIA 1.509 SÃO PAULO RELATOR: MIN. RICARDO LEWANDOWSKI EMBTE. (S) : MARIA INÊS MOURA SANTOS ALVES DA CUNHA EMENTA: EMBARGOS DE DECLARAÇÃO - CONVERSÃO EM AGRAVO REGIMENTAL - AÇÃO ORIGINÁRIA - INCORPORAÇÃO DO ADICIONAL POR TEMPO DE SERVIÇO (ART. 65, VIII, DA LOMAN) - SUBSÍDIO DE MAGISTRADOS QUE ABSORVEU O VALOR DA VANTAGEM EM APREÇO - NÃO CARACTERIZAÇÃO DA REDUÇÃO DOS VENCIMENTOS - INVIÁVEL A PRETENSÃO DE MANTER DETERMINADA FÓRMULA DE COMPOSIÇÃO DE SUA REMUNERAÇÃO - VANTAGENS PESSOAIS QUE NÃO INTEGRAM OS VENCIMENTOS DOS CARGOS - DIREITO ADQUIRIDO INEXISTENTE - RECURSO NÃO PROVIDO.
I - O Supremo Tribunal Federal pacificou o entendimento de que não pode o agente público opor a pretensão de manter determinada fórmula de composição de sua remuneração total com fundamento em direito adquirido, sobretudo se, da alteração, não decorre redução do patamar remuneratório anteriormente percebido, como na hipótese dos autos.
II - As vantagens pessoais não integram os vencimentos dos cargos, pois são atributo e apanágio do servidor. Instituição de subsídio com absorção da vantagem objeto dos autos. Inexistência de direito adquirido.
III - Embargos declaratórios convertidos em agravo regimental.
IV - Agravo regimental a que se nega provimento. (ênfase acrescida) 
1.49. Nesse sentido, o Acórdão 8838/2017-TCU-Primeira Câmara, Relator Ministro Benjamin Zymler, no qual se reafirma que a jurisprudência pátria é suficientemente cristalina no sentido de que só há como conciliar o recebimento de vantagens pessoais com o subsídio sob o fundamento da irredutibilidade de vencimentos, de modo que, posteriormente, o montante recebido seja coberto pelos sucessivos aumentos no subsídio, independentemente da soma ultrapassar ou não o "subsídio fixado em lei para os Ministros do Supremo Tribunal Federal". 
1.50. Logo, não há reparo no juízo de valor proferido por esta Corte de Contas de que a percepção de remuneração por subsídio cumulativamente com a incorporação de quintos e de opção - vantagem garantida pelo Inciso V do art. 4º da Resolução 9/2006 do CNMP, colide com as disposições do §4º do art. 39 da Constituição Federal.
Da não devolução dos valores já pagos.
1.51. Ponderam que a Súmula TCU 249, "dispensa a reposição de importâncias indevidas, percebidas de boa-fé, em razão da presunção da legalidade do ato administrativo". Concluem que "se a devolução é dispensada por erro na interpretação de lei, é de todo desarrazoado impô-la, como determinam os acórdãos guerreados, nos casos em que há regulamentação específica expressamente autorizando o seu pagamento" (Peça 77, p. 19-21, Peça 82, p. 24-27, Peça 91, p. 31-34, Peça 93, p. 9-13, Peça 106, p. 22-26 e Peça 114, p. 28-31) .
Análise
1.52. O Acórdão recorrido determinou a devolução dos valores pagos de forma indevida, respeitando a prescrição quinquenal, conquanto tenha divergido do entendimento assumido por este Tribunal quando da prolação do Acórdão 2602/2013-TCU-Plenário, conforme se verifica no item 9.4 do Acórdão recorrido: 
9.4. determinar aos órgãos integrantes do Ministério Público da União que cobrem de seus membros os valores eventualmente pagos de forma diversa à sistemática de remuneração referida no item anterior, respeitada a prescrição quinquenal;
1.53. O Acórdão 2602/2013-TCU-Plenário demonstrou de forma clara que o recebimento acima do teto constitucional afastaria a hipótese de erro escusável, prevista na Súmula 249 do TCU, que poderia ensejar a dispensa da devolução dos valores recebidos indevidamente.
1.54. A contrario sensu, os valores que os interessados receberam sem ultrapassar o subsídio fixado em lei para os Ministros do STF poderiam ser considerados como percebidos mediante erro escusável. 
1.55. Desse modo, data máxima vênia, com vistas a manter certa uniformidade nas deliberações proferidas por esta Corte, propõe-se cobrar a restituição dos valores indevidamente recebidos acima do teto constitucional, em atendimento ao art. 37, inciso XI da CF/88, respeitada a prescrição quinquenal.
CONCLUSÃO
Das análises anteriores, conclui-se que:
	a) o Plenário desta Corte de Contas tem competência para deliberar sobre conflito de lei ou de ato normativo do poder público com a Constituição Federal, conforme disposição contida na alínea "e" do inciso I do art. 15 do Regimento Interno do TCU e da Súmula 347 do STF;
	b) o TCU pode apreciar a constitucionalidade das leis e dos atos do poder público, não há impedimentos a que se pronuncie quanto à legalidade de atos administrativos praticados no âmbito do CNMP, desde que seja atendido o único requisito contido na Súmula 347/STF, qual seja, a necessidade de que o ato ou a lei a serem apreciados estejam relacionados às atribuições desta corte de contas. No caso concreto, é inegável que o requisito encontra-se presente, na medida em que a aplicação inadequada das regras remuneratórias em questão tem reflexo direto na execução financeira e orçamentária da União, inclusive com risco de lesão ao Erário;
	c) o trâmite no STF da ADI 3.834, proposta pelo Presidente da República, não obstaculiza a apuração empreendida pelo TCU, em virtude do princípio da independência das instâncias;
	d) reafirma-se o entendimento do STF de que o prazo de decadência não se aplica na hipótese de anulação de ato inconstitucional;
	e) o Exmo. Ministro Relator Teori Zavascki asseverou que a garantia de preservação de direito adquirido não serviria para sustentar a criação e o exercício de um direito tertium genus, composto de vantagens de dois regimes diferentes, cujo exercício cumulativo não teria amparo na lei ou na Constituição. Nesse sentido, concluiu pela inexistência de direito adquirido dos recorridos em continuar a receber os quintos incorporados, após a mudança de regime jurídico;
	f) a jurisprudência pátria é suficientemente cristalina no sentido de que só há como conciliar o recebimento de vantagens pessoais com o subsídio sob o fundamento da irredutibilidade de vencimentos, de modo que, posteriormente, o montante recebido seja coberto pelos sucessivos aumentos no subsídio, independentemente da soma ultrapassar ou não o "subsídio fixado em lei para os Ministros do Supremo Tribunal Federal";
	g) com vistas a manter certa uniformidade nas deliberações proferidas por esta Corte, propõe-se cobrar a restituição dos valores indevidamente recebidos acima do teto constitucional, em atendimento ao art. 37, inciso XI da CF/88, respeitada a prescrição quinquenal. 
1.56. Ante o exposto, propõe-se dar provimento parcial aos recursos interpostos, a fim de tornar sem efeito o item 9.4 do Acórdão 3.332/2015, mantido pelo Acórdão 1741/2016-TCU-Plenário do TCU. 
1.57. Propor nova determinação aos órgãos integrantes do Ministério Público da União que cobrem de seus membros os valores eventualmente pagos de forma diversa à sistemática de remuneração acima descrita e que tenham superado o teto remuneratório constitucional, respeitada a prescrição quinquenal.
INFORMAÇÕES COMPLEMENTARES
O Exmo. Relator ad quem também analisou (Peça 124) o pedido de ingresso como interessada formulado pela Advocacia-Geral da União-AGU (Peça 122) , deferindo-o, acatando a alegação de que o possível desfecho deste processo impactará sobremodo no Erário e no Orçamento Geral da União (OGU) , o que enseja a sua atuação.
PROPOSTA DE ENCAMINHAMENTO
Ante o exposto, submetem-se os autos à consideração superior, propondo-se, com fundamento no art. 48 da Lei 8.443/1992, c/c os art. 285 e 286, parágrafo único, do RI/TCU: 
a) conhecer dos pedidos de reexame interpostos e, no mérito, dar-lhes provimento parcial;
b) deferir o pedido de ingresso como parte interessada nos autos formulado pela Advocacia-Geral da União (Peça 122) , nos termos do art. 146, do RITCU;
c) tornar sem efeito o subitem 9.4 do Acórdão 3332/2015-TCU-Plenário;
d) determinar aos órgãos integrantes do Ministério Público da União que cobrem de seus membros os valores eventualmente pagos de forma diversa à sistemática de remuneração por subsídio em parcela única, nos termos do subitem 9.3 do Acórdão 3332/2015-TCU-Plenário, e que tenham superado o teto remuneratório constitucional, respeitada a prescrição quinquenal;
e) dar ciência do Acórdão que for prolatado aos recorrentes e aos órgãos/entidades interessados, ressaltando-se que o Relatório e o Voto que o fundamentarem podem ser consultados no endereço www.tcu.gov.br/acordaos, no dia seguinte ao de sua oficialização.
Dada a repercussão da decisão que vier a ser adotada no âmbito do Ministério Público Federal, por meio do Despacho de peça 147, solicitei o pronunciamento do MPTCU.
Distribuído os autos ao Gabinete do Procurador Marinus De Vries Marsico, Sua Excelência, em Despacho à peça 149, declarou-se impedido de atuar no feito, invocando, por analogia, o art. 39, inciso VIII, do RITCU. 
Na sequência, os autos foram redistribuídos ao Procurador Rodrigo Medeiros de Lima que, ao discordar da proposta da Serur, elaborou o parecer acostado à peça 150, a seguir transcrito:
	Versam os autos sobre pedidos de reexame interpostos pelo Conselho Nacional do Ministério Público-CNMP (peça 77) , pela Procuradoria-Geral da República-PGR (peça 82) , pela Associação Nacional dos Procuradores da República-ANPR, pela Associação Nacional dos Procuradores do Trabalho-ANPT, pela Associação do Ministério Público Militar-ANMPM, pela Associação do Ministério Público do Distrito Federal e Territórios-AMPDFT (peça 91) , pelo Ministério Público do Distrito Federal e Territórios-MPDFT (peça 93) , pelo Ministério Público Militar-MPM (peça 106) e pelo Ministério Público do Trabalho-MPT (peça 114) contra o Acórdão 3332/2015-TCU-Plenário vazado nos seguintes termos (peça 20) :
9.1. conhecer da representação e considerá-la procedente;
9.2. considerar que o inciso V do art. 4º da Resolução CNMP 9, de 5 de junho de 2006, colide com as disposições do §4º do art. 39 da Constituição Federal, o que acarreta ausência de fundamentação para pagamentos decorrentes de sua aplicação;
9.3. fixar o prazo de 15 (quinze) dias para que os órgãos integrantes do Ministério Público da União passem a remunerar seus membros exclusivamente por meio de subsídio em parcela única, conforme disposto no art. 39, §4º, da Constituição Federal, ressalvadas as verbas de caráter indenizatório, dentre as quais não se incluem aquelas decorrentes da incorporação de "quintos/décimos" e do pagamento de "opção", previstas no inciso V do art. 4º da Resolução CNMP 9/2006;
9.4. determinar aos órgãos integrantes do Ministério Público da União que cobrem de seus membros os valores eventualmente pagos de forma diversa à sistemática de remuneração referida no item anterior, respeitada a prescrição quinquenal;
9.5. dar ciência deste acórdão, acompanhado do relatório e do voto que o fundamentaram:
9.5.1. ao Procurador-Geral da República;
9.5.2. ao Procurador-Geral do Trabalho;
9.5.3. ao Procurador-Geral da Justiça Militar;
9.5.4. ao Procurador-Geral de Justiça;
9.5.5. ao representante;
9.6. encaminhar os autos à Secretaria de Fiscalização de Pessoal para monitoramento das deliberações constantes dos itens 9.3 e 9.4 acima.
2.	A deliberação recorrida é resultado de representação formulada pelo então ProcuradorGeral do Ministério Público de Contas, Dr. Lucas Rocha Furtado, acerca de irregularidades no pagamento de vantagens pessoais relativas a "quintos/décimos" e "opção de função", decorrentes do exercício de função de direção, chefia ou assessoramento, a membros do Ministério Público da União (MPU) , juntamente com o subsídio, em afronta ao disposto no § 4º do art. 39 da Constituição Federal (CF) . Esses pagamentos estariam amparados na Resolução do Conselho Nacional do Ministério Público (CNMP) 9/2006.
II
3.	Inicialmente, a representação foi apreciada por meio do Acórdão 168/2007-TCU-Segunda Câmara (peça 1, p. 31) , que a conheceu e, no mérito, considerou-a procedente determinando aos órgãos integrantes do MPU que passassem a remunerar seus membros exclusivamente por meio de subsídio em parcela única, nos termos do § 4º do art. 39 e do art. 135 da CF, ressalvadas as verbas de caráter indenizatório, o que não é o caso da retribuição pelo exercício de funções de direção, chefia ou assessoramento, e de sua eventual incorporação na forma de "quintos", como previsto nos incisos III, V e VI do art. 4º da Resolução-CNMP 9/2006, uma vez que tais rubricas remuneratórias estão englobadas naquela parcela. Na mesma assentada determinou a devolução de valores indevidamente pagos.
4.	Contra essa deliberação foi interposto pedido de reexame pelo então Procurador-Geral da República, Antônio Fernando Barros e Silva de Souza, que alegou, entre outras, incompetência da 2ª Câmara para deliberar sobre o objeto dos autos, e deste Tribunal para apreciar a constitucionalidade da Resolução do CNMP 9/2006 (peça 3, p. 2-8) .
5.	Ao apreciar o recurso, este Tribunal prolatou o Acórdão 5951/2013-TCU-Segunda Câmara (peça 7) , declarando a nulidade da deliberação recorrida, ao acolher a preliminar de incompetência da 2ª Câmara para julgar a matéria, e determinando a restituição dos "autos ao relator de origem, para que, após as instruções que julgar cabíveis, submeta o feito ao Plenário deste Tribunal, nos termos do art. 16, VI, do RITCU".
6.	Após nova instrução da Secretaria de Fiscalização Pessoal (Sefip) , a relatora Ministra Ana Arraes, em judicioso voto, concordou com as proposições da unidade técnica conduzindo o Plenário deste Tribunal a prolatar o Acórdão 3332/2015-TCU-Plenário.
7.	Diversos embargos de declaração foram opostos contra essa deliberação (peças 35, 36, 37, 38, 39 e 57) . Por meio do Acórdão 1741/2016-TCU-Plenário (peça 72) esses recursos foram conhecidos e parcialmente acolhidos para esclarecer aos órgãos integrantes do MPU que as medidas determinadas pelos itens 9.3 e 9.4 da deliberação recorrida devem ser adotadas após ser assegurado a cada membro do Ministério Público interessado, o exercício do contraditório e da ampla defesa e de ser comprovada a inexistência de situações individuais que impeçam sua efetivação.
8.	Ainda inconformadas, as entidades interessadas interpuseram pedidos de reexame (peças 77, 82, 91, 93, 106 e 114) , os quais foram devidamente instruídos pela Secretaria de Recursos (Serur) , cuja proposta, no essencial, é conhecer dos recursos e dar-lhes provimento parcial para (peça 144, p. 12) :
c) tornar sem efeito o subitem 9.4 do Acórdão 3332/2015-TCU-Plenário;
d) determinar aos órgãos integrantes do Ministério Público da União que cobrem de seus membros os valores eventualmente pagos de forma diversa à sistemática de remuneração por subsídio em parcela única, nos termos do subitem 9.3 do Acórdão 3332/2015-TCU-Plenário, e que tenham superado o teto remuneratório constitucional, respeitada a prescrição quinquenal; 
9.	Essa proposta contou com a anuência do diretor (peça 145) , e do Secretário daquela unidade técnica (peça 146) , que acrescentou:
Não há que se falar em incompetência deste Tribunal para apreciar ato administrativo, ainda que de índole abstrata, diretamente contrário à Constituição.
Também demonstrou de modo pertinente que o Acórdão 2602/2013-TCU-Plenário afastou a possibilidade de "erro escusável" quando a verba tida por ilegal por este TCU ultrapassar o teto constitucional. Essa solução nos parece, para o momento, a mais adequada: estancar os pagamentos, com a devolução do que ultrapassar o teto.
10.	Tendo em vista a repercussão da matéria discutida nestes autos no âmbito do Ministério Público Federal, o relator dos recursos, Ministro Vital do Rêgo, solicitou o pronunciamento do Ministério Público de Contas, nos termos do inciso II do art. 81 da Lei 8.443/1992, c/c o art. 280 do Regimento Interno do Tribunal (peça 147) .
11.	Em despacho de 18/5/2018, o representante deste Ministério Público de Contas que vinha se manifestando nos autos, Procurador Marinus Eduardo De Vries Marsico, declarou-se impedido para atuar no processo (peça 149) .
12.	Redistribuídos pela Procuradoria-Geral, os autos vieram a este gabinete para manifestação do MPTCU consoante solicitado pelo relator.   
III
13.	De início, observa-se que a Serur abordou, em essência, todos os argumentos suscitados pelos recorrentes. A profundidade e abrangência da análise das razões recursais, e as conclusões delas decorrentes, torna dispensáveis novas considerações deste representante do Ministério Público de Contas haja vista a anuência ao que restou consignado na instrução, exceto em relação ao seguinte argumento: descabimento da devolução dos valores já pagos.
14.	Sobre esse assunto, os recorrentes alegam, em apertada síntese, que a Súmula-TCU 249 "dispensa a reposição de importâncias indevidas, percebidas de boa-fé, em razão da presunção da legalidade do ato administrativo". Aduzem que "se a devolução é dispensada por erro na interpretação de lei, é de todo desarrazoado impô-la, como determinam os acórdãos guerreados, nos casos em que há regulamentação específica expressamente autorizando o seu pagamento". Concluem que "se mantida a decisão, o que não se espera, é de rigor a dispensa para os membros interessados da necessidade de devolução dos valores percebidos, em razão da boa-fé, do caráter alimentar e da flagrante errônea interpretação da lei (erro de direito) ".
15.	De fato, a Súmula-TCU 249 trata da dispensa de reposição de valores indevidamente percebidos de boa-fé, tendo em vista a presunção de legalidade dos atos administrativos e o caráter alimentar dos valores. Eis o que dispõe o enunciado:  
É dispensada a reposição de importâncias indevidamente percebidas, de boa-fé, por servidores ativos e inativos, e pensionistas, em virtude de erro escusável de interpretação de lei por parte do órgão/entidade, ou por parte de autoridade legalmente investida em função de orientação e supervisão, à vista da presunção de legalidade do ato administrativo e do caráter alimentar das parcelas salariais.
16.	Consoante a pacífica jurisprudência deste Tribunal (Acórdão 2153/2018-TCU-Primeira Câmara, 3.748/2017-2ª Câmara, 2.302/2017-Plenário) extrai-se do enunciado da súmula que a dispensa de reposição de valores indevidamente recebidos somente será possível quando diversas condições forem cumulativamente atendidas, a saber: i) presença de boa-fé do servidor; ii) ausência, por parte do servidor, de influência ou interferência para a concessão da vantagem impugnada; iii) existência de dúvida plausível sobre a interpretação, a validade ou a incidência da norma infringida, no momento da edição do ato que autorizou o pagamento da vantagem impugnada; iv) interpretação razoável, embora errônea, da lei pela Administração.
17.	Com efeito, quando não estiverem atendidas, simultaneamente, todas essas condições impõe-se a devolução dos valores indevidamente percebidos. Resta, portanto, averiguar a presença ou não daquelas condições no caso em análise.
18.	A remuneração por subsídio foi instituída pela Emenda Constitucional 19/1998 (EC 19/1998) , que incluiu o § 4º no art. 39 da CF (grifos inseridos) :
§ 4º O membro de Poder, o detentor de mandato eletivo, os Ministros de Estado e os Secretários Estaduais e Municipais serão remunerados exclusivamente por subsídio fixado em parcela única, vedado o acréscimo de qualquer gratificação, adicional, abono, prêmio, verba de representação ou outra espécie remuneratória, obedecido, em qualquer caso, o disposto no art. 37, X e XI.
19.	Desde então, essa espécie remuneratória ficou conhecida como "remuneração em parcela única", justamente em razão da clareza do texto constitucional que, além de consignar que a remuneração deveria ser fixada em "parcela única" vedou o acréscimo de qualquer outra espécie remuneratória.
20.	A Resolução-CNMP 9/2006, ao estabelecer que as parcelas decorrentes da incorporação de vantagens pessoais cujos requisitos já estivessem preenchidos quando da publicação da EC 19/1998 poderiam ser pagas em acréscimo ao subsídio, evidenciou interpretação extensiva que extrapola o sentido almejado pelo constituinte derivado reformador, uma vez que o texto do § 4º do art. 39 consigna exatamente o oposto, ao determinar que nenhuma parcela de caráter remuneratório pode ser paga juntamente com o subsídio.
21.	Apesar de inexistir decisão do Supremo Tribunal Federal (STF) especificamente em relação à constitucionalidade da Resolução-CNMP 9/2006, é pacífico e longínquo o entendimento da Corte Suprema quanto à inexistência de direito adquirido a regime jurídico. E, em face de tal entendimento, no que tange à introdução do regime remuneratório do subsídio, o STF tem decidido que eventuais vantagens pessoais anteriormente adquiridas devem ser absorvidas pelo subsídio instituído e, se necessário, pelos reajustes subsequentes, devendo se assegurar, tão somente, a preservação do valor nominal da remuneração auferida pelo servidor público quando do advento da alteração normativa.
22.	Os precedentes a seguir bem exemplificam o entendimento:
 (...) 6. É da jurisprudência do Supremo Tribunal que não pode o agente público opor, à guisa de direito adquirido, a pretensão de manter determinada fórmula de composição de sua remuneração total, se, da alteração, não decorre a redução dela. 7. Se dessa forma se firmou quanto a normas infraconstitucionais, o mesmo se há de entender, no caso, em relação à emenda constitucional, na qual os preceitos impugnados, se efetivamente aboliram o adicional por tempo de serviço na remuneração dos magistrados e servidores pagos mediante subsídio, é que neste - o subsídio - foi absorvido o valor da vantagem. (...) 
 (MS 24875, Relator (a) :  Min. SEPÚLVEDA PERTENCE, Tribunal Pleno, julgado em 11/05/2006, DJ 06-10-2006 PP-00033 EMENT VOL-02250-02 PP-00284 RTJ VOL-00200-03 PP-01198) 
AGRAVO REGIMENTAL NO RECURSO EXTRAORDINÁRIO. ADMINISTRATIVO. MAGISTRADO. ADICIONAL POR TEMPO DE SERVIÇO. ABSORÇÃO POR SUBSÍDIO. INEXISTÊNCIA DE DIREITO ADQUIRIDO A FÓRMULA DE COMPOSIÇÃO DA REMUNERAÇÃO. AGRAVO REGIMENTAL AO QUAL SE NEGA PROVIMENTO.
 (RE 601985 AgR, Relator (a) :  Min. CÁRMEN LÚCIA, Primeira Turma, julgado em 24/08/2010, DJe-185 DIVULG 30-09-2010 PUBLIC 01-10-2010 EMENT VOL-02417-07 PP-01397) 
AGRAVO REGIMENTAL NO RECURSO EXTRAORDINÁRIO. ADMINISTRATIVO. SERVIDOR PÚBLICO. INSTITUIÇÃO DA REMUNERAÇÃO NA FORMA DE SUBSÍDIO. DIREITO ADQUIRIDO A REGIME JURÍDICO E A FORMA DE CÁLCULO DA REMUNERAÇÃO. INEXISTÊNCIA. PRESERVAÇÃO DO VALOR NOMINAL. INOCORRÊNCIA DE OFENSA AO PRINCÍPIO DA IRREDUTIBILIDADE DE VENCIMENTOS. REPERCUSSÃO GERAL RECONHECIDA NO RE N. 563.965. ACÓRDÃO RECORRIDO EM CONSONÂNCIA COM A JURISPRUDÊNCIA DESTA CORTE. 1. O regime jurídico pertinente à composição dos vencimentos, desde que a eventual modificação introduzida por ato legislativo superveniente preserve o montante global da remuneração e, em consequência, não provoque decesso de caráter pecuniário, não viola o direito adquirido (Precedentes: RE n. 597.838-AgR, Relator o Ministro Ricardo Lewandowski, 1ª Turma, DJe de 24.2.11; RE n. 601.985-AgR, Relatora a Ministra Cármen Lúcia, 1ª Turma, DJe de 1.10.10; RE n. 375.936-AgR, Relator o Ministro Carlos Britto, 1ª Turma, DJ de 25.8.06; RE n. 550.650-AgR, Relator o Ministro Eros Grau, 2ª Turma, DJe de 27.6.08, entre outros) . 2. A repercussão geral do tema, reconhecida no julgamento do RE n. 563.965-RG/RN, Relatora a Ministra Cármen Lúcia, confirmou a jurisprudência desta Corte no sentido de que não há direito adquirido à forma de cálculo de remuneração, enfatizando, ainda, a legitimidade de lei superveniente que, sem causar decesso remuneratório, desvincule o cálculo da vantagem incorporada dos vencimentos do cargo em comissão ou função de confiança outrora ocupado pelo servidor, passando a quantia a ela correspondente a ser reajustada segundo os critérios das revisões gerais de remuneração do funcionalismo. 3. Agravo regimental a que se nega provimento.
 (RE 643289 AgR, Relator (a) :  Min. LUIZ FUX, Primeira Turma, julgado em 22/11/2011, ACÓRDÃO ELETRÔNICO DJe-027 DIVULG 07-02-2012 PUBLIC 08-02-2012) 
23. 	Mais especificamente, veja-se o recente e eloquente julgado, também do STF, acerca da impossibilidade de membro do MPU auferir subsídio cumulativamente com vantagens de caráter pessoal (quintos e anuênios) :
EMBARGOS DE DECLARAÇÃO NO AGRAVO REGIMENTAL NO RECURSO EXTRAORDINÁRIO. ADMINISTRATIVO. MEMBROS DO MINISTÉRIO PÚBLICO. VENCIMENTOS: VANTAGENS PESSOAIS CUMULADAS COM SUBSÍDIO MENSAL. DIREITO ADQUIRIDO A REGIME JURÍDICO. INEXISTÊNCIA. ABSORÇÃO PELO SUBSÍDIO. PRESERVAÇÃO DO MONTANTE GLOBAL DOS VENCIMENTOS. CONSTITUCIONALIDADE. OMISSÃO, CONTRADIÇÃO OU OBSCURIDADE. INEXISTÊNCIA. ERRO MATERIAL. INOCORRÊNCIA. EFEITOS INFRINGENTES. IMPOSSIBILIDADE. EMBARGOS DE DECLARAÇÃO DESPROVIDOS. 
 (EMB. DECL. NO AG .REG. NO RECURSO EXTRAORDINÁRIO 798.827, Rel. Min. LUIZ FUX, Primeira Turma, julgado em 20/02/2018, DJe 44 DIVULG 07/03/2018 PUBLIC 08/03/2018) 
24.	Por seu teor esclarecedor, transcreve-se, ainda, trecho do voto condutor proferido pelo Min. Luiz Fux, no julgamento do supramencionado RE 798.827:
" (...) 
A discussão envolvendo o direito a percepção de quintos por ter exercido o cargo de Promotor Chefe fica prejudicada, uma vez que a manutenção dessa vantagem na forma definida no acórdão recorrido está em desacordo com decisões do Tribunal.
Com efeito, a jurisprudência dominante na Corte é no sentido de que inexiste direito adquirido a regime jurídico, de sorte que, uma vez preservado o montante global dos vencimentos, é constitucional a absorção de vantagens pessoais adquiridas em dado sistema normativo, pela adoção de remuneração paga mediante subsídio em parcela única.
Além disso, conforme se observa dos precedentes citados, o Tribunal entende que o regime de subsídio é incompatível com outras parcelas remuneratórias de natureza mensal.
 (...) "
25.	Portanto, a continuidade do pagamento daquelas vantagens pessoais mencionadas no inciso V do art. 4º da Resolução-CNMP 9/2006 em acréscimo ao subsídio, somente se justifica de forma a preservar o valor nominal da remuneração percebida pelos membros do Ministério Público anteriormente à instituição do novo regime remuneratório, e até que integralmente absorvidas por reajustes subsequentes.
26.	Essa é a única interpretação do art. 4º, inciso V, da Resolução-CNMP 9/2006 que se ajusta à disposição do 39, § 4º, da CF, e à pertinente jurisprudência do STF. Entendimento diverso, que permita o pagamento de vantagens pessoais anteriores em acréscimo ao subsídio, independentemente de eventual absorção, contrasta flagrantemente com a jurisprudência do STF, não servindo a embasar a boa-fé daqueles que receberam verbas remuneratórias em desacordo com a Constituição e a intepretação a ela dada pelo STF.
27.	Nesse contexto, não é razoável admitir-se qualquer dúvida plausível ou erro escusável na interpretação desse dispositivo constitucional, mormente por intérpretes jurídicos qualificados, como os membros do Ministério Público, que têm entre suas funções a defesa da ordem jurídica (art. 127 da CF/1988) .
28.	Convém atentar que a Resolução-CNMP 9, é de 5/6/2006. Nessa data, o Conselho Nacional de Justiça (CNJ) já havia editado a Resolução 13, de 21/3/2006, com a previsão de que as vantagens de quaisquer natureza, tais como as "vantagens pessoais e as nominalmente identificadas (VPNI) ", e "quintos" "estão compreendidas no subsídio dos magistrados e por ele extintas", consoante alíneas "c" e "f" do inciso VII do art. 4º.
29.	Havia, portanto, anterior resolução do Conselho Nacional de Justiça estabelecendo vedação expressa ao pagamento de subsídio cumulativamente com as chamadas vantagens pessoais.
30.	E não é só. Ainda no ano de 2006, em 18/12/2006 a Presidência da República ajuizou no STF a ação direta de inconstitucionalidade (ADI) 3834 contra a Resolução-CNMP 9/2006. 
31.	Em que pese a ADI 3834 ainda estar pendente de apreciação, vigora no ordenamento jurídico Brasileiro o princípio da independência das instâncias, o qual autoriza este Tribunal a decidir, desde logo, as questões trazidas a seu exame, tendo em vista sua competência constitucional lastreada no art. 71 da Constituição Federal, a ser exercida de forma autônoma à instância judicial.
32.	A pendência da referida ação de controle concentrado de constitucionalidade, a caracterizar a existência de controvérsia judicial, soma-se à farta jurisprudência do STF que afirma a inconstitucionalidade do pagamento de parcelas remuneratórias cumulativamente ao subsídio, configurando quadro suficiente a erodir qualquer confiança legítima em que poderiam se apoiar os beneficiários dos pagamentos, afastando, igualmente, a boa-fé.
33.	Importante esclarecer que não se trata aqui de uma boa-fé subjetiva, inerente ao estado anímico do agente, cuja ausência implicaria o dolo de usufruir de uma vantagem indevida.
34.	A esse respeito, convém reproduzir as palavras do Ministro Humberto Martins, do Superior Tribunal de Justiça (STJ) , consignadas na ementa do Agravo Regimental no Recurso Especial 1.263.480/CE:
 (...) 
3. A boa-fé não deve ser aferida no real estado anímico do sujeito, mas sim naquilo que ele exterioriza. Em bom vernáculo, para concluir se o agente estava ou não de boa-fé, torna-se necessário analisar se o seu comportamento foi leal, ético, ou se havia justificativa amparada no direito. Busca-se, segundo a doutrina, a chamada boa-fé objetiva.
4. Na análise de casos similares, o Superior Tribunal de Justiça tem considerado, ainda que implicitamente, um elemento fático como decisivo na identificação da boa-fé do servidor. Trata-se da legítima confiança ou justificada expectativa, que o beneficiário adquire, de que valores recebidos são legais e de que integraram em definitivo o seu patrimônio.
5. É por esse motivo que, segundo esta Corte Superior, os valores recebidos indevidamente, em razão de erro cometido pela Administração Pública ou em decorrência de decisão judicial transitada em julgado e posteriormente reformada em ação rescisória, não devem ser restituídos ao erário. Em ambas as situações, eventual utilização dos recursos por parte dos servidores para a satisfação das necessidades materiais e alimentares é plenamente justificada. Objetivamente, a fruição do que foi recebido indevidamente está acobertada pela boa-fé, que, por sua vez, é consequência da legítima confiança de que os valores integraram em definitivo o patrimônio do beneficiário.
6. Situação diferente - e por isso a jurisprudência do STJ permite a restituição - ocorre quando os valores são pagos aos servidores em decorrência de decisão judicial de característica precária ou não definitiva. Aqui não há presunção de definitividade e, se houve confiança neste sentido, esta não era legítima, ou seja, não era amparada pelo direito.
7. Se não havia razão para que o servidor confiasse que os recursos recebidos integraram em definitivo o seu patrimônio, qualquer ato de disposição desses valores, ainda que para fins alimentares, salvo situações emergenciais e excepcionais, não pode estar acobertado pela boa-fé, já que, é princípio basilar, tanto na ética quanto no direito, ninguém pode dispor do que não possui.
 (...) 
35.	A situação tratada nos autos guarda relação com a decisão tomada pelo STJ no citado recurso, no que se refere à ausência de legítima confiança dos beneficiários alcançados pela Resolução-CNMP 9/2006, de que os valores recebidos a título de incorporação de vantagens pessoais decorrentes do exercício de função comissionada, juntamente com o subsídio, teriam integrado em definitivo seus patrimônios, considerando a clareza do texto constitucional acerca do pagamento do subsídio em parcela única, a jurisprudência do STF e a existência de controvérsia judicial quanto à constitucionalidade daquele normativo.
36.	Nesse cenário, não é razoável crer em legítima confiança, em justificada expectativa, ou presunção de definitividade quanto aos valores indevidamente recebidos, mormente considerando tratar-se de beneficiários membros do Ministério Público da União, notórios conhecedores do ordenamento jurídico e da jurisprudência pátria.
37.	Portanto, estando ausentes pelo menos duas das condições (itens "iii" e "iv" do parágrafo 16, supra) para aplicação da Súmula-TCU 249, a devolução dos valores indevidamente percebidos é medida obrigatória.
38.	A propósito, em diversas deliberações do TCU, em que não foi possível reconhecer equívoco justificável na interpretação de normas, a restituição dos valores indevidamente pagos não foi dispensada, nos termos da Súmula TCU 249, entre outras (grifos inseridos) :
Acórdão 2302/2017-TCU-Plenário (Voto da Ministra relatora Ana Arraes) 
 (...) 
9. O recorrente argumentou também ter havido omissão na deliberação contestada, uma vez que suas alegações de boa-fé não teriam sido analisadas. No seu entender, o seguinte trecho do relatório que antecedeu o acórdão confirmaria, inclusive, o reconhecimento da presença da boa-fé:
"16. Ademais, o item 9.1 do Acórdão 1.909/2003-P prescreve que a reposição ao erário somente pode ser dispensada quando verificadas cumulativamente quatro condições: a presença de boa-fé do servidor; ausência, por parte do servidor, de influência ou interferência para a concessão da vantagem impugnada; a existência de dúvida plausível sobre a interpretação, validade ou incidência da norma infringida, no momento da edição do ato que autorizou o pagamento da vantagem impugnada e a interpretação razoável, embora errônea, da lei pela Administração.
17. Mesmo que se tentasse uma aplicação mutatis mutandis isso não seria possível porque nesse caso não estão presentes as quatro condições cumulativas citadas no parágrafo anterior. In casu, pelo menos duas condições não estão presentes. Não se configura a ausência de influência ou interferência para a concessão da vantagem, pois os responsáveis atuaram diretamente para que os reajustes acontecessem. Também não poderiam alegar dúvida plausível sobre a interpretação, validade ou incidência dos índices de reajustes da FGV, uma vez que são experts no ramo da engenharia e já haviam aplicado o índice da coluna 41 (estruturas metálicas) nos primeiros pagamentos do contrato."
10. Na sua interpretação, ao afastar duas das quatro condições elencadas no Acórdão 1909/2003-TCU-Plenário, a área técnica do TCU teria entendido presentes as outras duas e, entre elas, a boa-fé.
11. O embargante aduziu, ainda, que o próprio trecho já mencionado do voto, ao afirmar que, "como as fundações seriam, ao final, de concreto, a falha na opção pelo índice adequado poderia até ser considerada escusável", seria o reconhecimento de sua boa-fé.
12. Também nesse ponto não assiste razão ao recorrente. Primeiro, porque o texto é claro ao afirmar que a reposição ao erário somente pode ser dispensada quando verificadas cumulativamente quatro condições. Em seguida, afirma que pelo menos duas delas não se fazem presentes no caso em exame. Logo, não se reconheceu a presença da boa-fé; apenas não se formou juízo sobre as outras duas condições.
13. Como a condenação em débito só pode ser afastada com a presença simultânea dos quatro requisitos elencados, basta o afastamento de um deles para que tal possibilidade seja refutada, o que torna dispensável a avaliação de cada um dos demais.
 (...) 
Acórdão 1112/2017-TCU-Plenário (Voto do Ministro relator Walton Alencar Rodrigues) 
 (...) 
No voto, restou também demonstrada a ocorrência de remunerações pagas pelo Senado Federal, por período superior a 10 anos, em patamares extremamente acima do teto constitucional, cujas características não atendem as hipóteses de dispensa de devolução previstas na Súmula 249 do TCU, visto que, ante a meridiana clareza da norma constitucional, não derivam de erro escusável de interpretação de Lei.
 (...) 
Acórdão 2602/2013-TCU-Plenário (Voto do Ministro revisor Walton Alencar Rodrigues) 
 (...) 
Ainda no caso concreto, não verifico a existência de boa-fé ou de errônea interpretação da lei, requisitos necessários para a dispensa de reposição das parcelas recebidas, uma vez que não existe dúvida plausível sobre a interpretação, validade ou incidência da norma constitucional, no momento da edição dos atos remuneratórios impugnados. Houve, ao longo de mais de uma década, evidentes e indevidos benefícios, concedidos em prol dos servidores do Senado Federal, em detrimento dos cofres públicos federais.
Em se tratando da aplicação do teto remuneratório, uma vez disciplinada a matéria, não se sustenta qualquer alegação de que haveria dúvida plausível, notadamente ante a literalidade do texto Constitucional.
A obrigatoriedade da devolução das parcelas indevidamente recebidas pelos servidores do Senado Federal independe da boa ou má-fé, com que eles receberam os recursos, porquanto houve na prática enriquecimento ilícito.
Assim, entendo deva ser adicionado à deliberação o item 9.2.5, no sentido de promover, administrativamente, em conformidade com o art. 46 da Lei n. 8.112/1990, a cobrança das quantias indevidamente recebidas a maior, atualizadas monetariamente, em relação a todos os pagamentos irregulares apurados nestes autos.
 (...) 
39.	Nada obstante, mister considerar que a jurisprudência do TCU tem se firmado no sentido de que a reposição das parcelas salariais recebidas indevidamente pelos servidores, quando não subsumidas ao enunciado da Súmula-TCU 249, deve retroagir apenas aos últimos cinco anos que precederam a deliberação da Corte de Contas (Acórdão 899/2018-TCU-Segunda Câmara, 1.153/2014-TCU-Plenário, 1.154/2014-TCU-Plenário, 837/2014-TCU-Plenário, 2.602/2013-TCU-Plenário, entre outros) , exatamente como determinado no subitem 9.4 da deliberação recorrida.
40.	Acrescenta-se, por fim, que a proposta da Serur de tornar sem efeito o subitem 9.4 do Acórdão 3332/2015-TCU-Plenário e determinar apenas a devolução dos valores que tenham superado o teto constitucional nos parece despicienda, haja vista o disposto no parágrafo único do art. 4º e nos arts. 5º, 6º e 7º da própria Resolução-CNMP 9/2006, que já sujeitam ao teto remuneratório constitucional as vantagens pessoais incorporadas pelo exercício de função comissionada. 
41.	Extrai-se dessa proposta que o desrespeito ao teto constitucional (inciso XI do art. 37 da CF) seria mais inconstitucional que a inobservância à remuneração por subsídio em parcela única (§ 4º do art. 39 da CF) . O pagamento de vantagens pessoais cumulativamente com o subsídio é irregular, ainda que realizado dentro do limite do teto de remuneração.
42.	Ademais, essa proposta já foi objeto de análise no voto da Ministra Ana Arraes na condução do acórdão recorrido. A relatora observou que (grifos inseridos) :
22. Nestes autos, no entanto, a situação é diversa, uma vez que não existe fundamento legal que ampare o pagamento de qualquer outra parcela de natureza remuneratória que não o próprio subsídio. Assim, cabe o ressarcimento de tais parcelas, mesmo que não tenha ocorrido a extrapolação do teto remuneratório constitucional.
23. De qualquer forma, o acolhimento da proposta consignada nos pareceres resultaria inócua, uma vez que o parágrafo único do art. 4º da Resolução CNMP 9/2006 estabeleceu que a soma das verbas previstas naquele artigo não poderia exceder o teto remuneratório constitucional.
43.	Com essas considerações, este representante do Ministério Público de Contas da União manifesta-se em desacordo com a proposta apresentada pela unidade técnica, opinando por que este Tribunal conheça dos pedidos de reexame, para, no mérito, negar-lhes provimento, mantendo-se incólume a deliberação recorrida. 
Em 26/01/2021, a Associação Nacional dos Procuradores do Trabalho - ANPT ingressou nos autos com petição inominada à peça 204 requerendo a extensão do efeito suspensivo conferido aos subitens 9.2, 9.3 e 9.4 do Acórdão 3332/2015-TCU-Plenário e 9.3 do Acórdão 1741/2016-TCU-Plenário, pelos Despachos de peças 103 e 124, aos processos individuais relativos a atos de aposentadoria de membros do Ministério Público da União - MPU, seja para lhes sobrestar a tramitação, seja para sustar a execução de ordens de corte da vantagem em referência, porventura neles já expedidas, até o julgamento definitivo da matéria nos autos deste processo.
Registro que consta da peça 215 o Memorando 56/2022-Conjur/TCU dando notícia da decisão proferida em sede de tutela de urgência na Ação Civil Coletiva 1059585-48.2021.4.01.3400, que tramita na 4ª Vara Federal Cível da SJDF, ajuizada também pela Associação Nacional dos Procuradores do Trabalho - ANPT a fim de que o TCU, nos processos individuais de registro de aposentadoria ou pensões, abstenha-se de glosar a parcela relativa aos quintos/décimos/opção e reconheça a insubsistência das decisões porventura já proferidas, até a solução final coletiva a ser dada pelo próprio Tribunal de Contas da União nestes autos, TC Processo 017.382/2006-7.
Por fim, integra a peça 213 cópia do Acórdão 249/2022-TCU-Plenário, proferido no âmbito do TC Processo 031.119/2021-3 e que apreciou Solicitação do Congresso Nacional - SCN, cujo subitem 9.4 determinou que cópia da decisão que for adotada no presente processo seja juntada àquele TC.
É o relatório.

André Fonseca Roller (OAB/DF 20.742), Carlos Mohn Roller (OAB/DF 62.938), Felipe de Oliveira Mesquita (OAB/DF 34.673) e outros.

Procurador Rodrigo Medeiros de Lima.

REPRESENTAÇÃO. MEMBROS DO MPU. IMPOSSIBILIDADE DE PERCEPÇÃO SIMULTÂNEA DE SUBSÍDIO COM PARCELA ADICIONAL, EXCETUADAS AQUELAS DE CARÁTER INDENIZATÓRIO. INCOMPATIBILIDADE DO ART. 4º, INCISO V, DA RESOLUÇÃO CNMP 9/2006 COM AS DISPOSIÇÕES DO ART. 39, § 4º, DA CF/1988. REGULARIZAÇÃO DOS PAGAMENTOS. DEVOLUÇÃO DOS VALORES RECEBIDOS INDEVIDAMENTE. PEDIDOS DE REEXAME. CONHECIMENTO. VIABILIDADE DO CONTROLE DE ATOS ADMINISTRATIVOS PELO TRIBUNAL DE CONTAS DA UNIÃO. INTEGRAÇÃO DO ACÓRDÃO ORIGINÁRIO, EM DECISÃO PROFERIDA EM EMBARGOS DE DECLARAÇÃO. EXAME INDIVIDUALIZADO DOS SITUAÇÕES, ASSEGURADOS O CONTRADITÓRIO E A AMPLA DEFESA. PROVIMENTO PARCIAL DO RECURSO. SUSPENSÃO DA DETERMINAÇÃO PARA DEVOLUÇÃO DOS VALORES RECEBIDOS INDEVIDAMENTE, NO AGUARDO DA DECISÃO A SER PROFERIDA PELO SUPREMO TRIBUNAL FEDERAL NA ADI 3.834.

REPRESENTAÇÃO (REPR)

Auditoria Especializada em Recursos (AudRecursos).

Em apreciação, pedidos de reexame interpostos pelo Conselho Nacional do Ministério Público - CNMP (R007-Peça 77) , pela Procuradoria-Geral da República - PGR (R008-Peça 82) , pela Associação Nacional dos Procuradores da República-ANPR, pela Associação Nacional dos Procuradores do Trabalho - ANPT, pela Associação do Ministério Público Militar - ANMPM e pela Associação do Ministério Público do Distrito Federal e Territórios - AMPDFT (R009-Peça 91) , pelo Ministério Público do Distrito Federal e Territórios-MPDFT (R010-Peça 93) , pelo Ministério Público Militar - MPM (R011-Peça 106) e pelo Ministério Público do Trabalho - MPT (R012-Peça 114) , contra o Acórdão 3332/2015-TCU-Plenário (peça 20) , por meio do qual esta Corte de Contas apreciou representação formulada pelo então Procurador-Geral junto ao TCU Lucas Rocha Furtado acerca de possíveis irregularidades relacionadas ao pagamento de vantagens pessoais, incorporação de quintos e opção, a membros do Ministério Público da União de forma complementar ao subsídio. 
A decisão combatida conheceu da presente representação para, no mérito considerá-la procedente. Na oportunidade, entendeu-se que o inciso V do art. 4º da Resolução CNMP 9, de 5/6/2006, colide com as disposições do § 4º do art. 39 da Constituição Federal, o que acarreta ausência de fundamentação para pagamentos decorrentes de sua aplicação, fixando o prazo de quinze dias para que os órgãos integrantes do Ministério Público da União (MPU) passassem a remunerar seus membros por meio de parcela única de subsídio, com determinação adicional de devolução dos valores recebidos indevidamente. 
O Acórdão 3332/2015-TCU-Plenário foi objeto de embargos de declaração opostos pela PGR (R001-Peça 35) , ANPR, ANPT, ANMPM e AMPDFT (R002-Peça 36) , pelo MPM (R003-Peça 37) , MPDFT (R004-Peça 38) , MPT (R005-Peça 39) e CNMP (R005-Peça 57) , apreciados por meio do Acórdão 1741/2016-TCU-Plenário (peça 72) , que, ao acolhê-los parcialmente, esclareceu, entre outros, que o cumprimento dos subitens 9.3 e 9.4 da decisão embargada pelos órgãos integrantes do MPU deve respeitar os princípios do contraditório e da ampla defesa a serem exercitados individualmente junto a seus membros.
Por meio dos Despachos de peças 103 e 124 conheci dos recursos interpostos por ANPR, ANPT, ANMPM, AMPDFT, MPDFT, MPT, CNMP, PGR por atenderem aos requisitos de admissibilidade tratados nos arts. 32, 33 e 48, todos da Lei 8.443/1992, bem como, de forma excepcional, do recurso interposto pelo MPM que, apesar de intempestivo, não traria qualquer prejuízo ao trâmite processual. Adicionalmente, ainda por meio do Despacho de peça 124, autorizei o pedido de ingresso da Advocacia-Geral da União (AGU) como parte interessada, a teor do disposto no art. 146 do RITCU.
A Secretaria de Recursos (Serur) , após analisar as razões recursais aduzidas, pugna, em uníssono (peças 144 a 146) , pelo conhecimento dos pedidos de reexame e, no mérito, por dar-lhes provimento parcial, de sorte a, na prática, acrescentar o trecho a seguir destacado ao subitem 9.4 do Acórdão 3332/2015-TCU-Plenário: "determinar aos órgãos integrantes do Ministério Público da União que cobrem de seus membros os valores eventualmente pagos de forma diversa à sistemática de remuneração por subsídio em parcela única, nos termos do subitem 9.3 do Acórdão 3332/2015-TCU-Plenário, e que tenham superado o teto remuneratório constitucional, respeitada a prescrição quinquenal".
Dada a repercussão da decisão que vier a ser adotada no âmbito do Ministério Público da União, por meio do Despacho de peça 147, solicitei o pronunciamento do MPTCU.
Distribuído os autos ao Gabinete do Procurador Marinus De Vries Marsico, Sua Excelência, em Despacho à peça 149, declarou-se impedido de atuar no feito, invocando, por analogia, o art. 39, inciso VIII, do RITCU. 
Na sequência, os autos foram redistribuídos ao Procurador Rodrigo Medeiros de Lima, que, em parecer lançado à peça 150, discordou parcialmente da proposta da Serur, opinando por que este Tribunal conheça dos pedidos de reexame, para, no mérito, negar-lhes provimento, mantendo-se incólume a deliberação recorrida.
De início, ratifico os Despachos de peças 103 e 124 e conheço das espécies recursais aviadas, em razão do atendimento aos requisitos de admissibilidade aplicáveis à espécie, nos termos do art. 48 da Lei 8.443/1992, c/c os arts. 285 e 286, parágrafo único, do RITCU.
Com relação ao mérito, com as vênias de estilo, deixo de acompanhar os pareceres prévios pelas razões que passo a expor.
 Alegam os recorrentes que as resoluções do Conselho Nacional do Ministério Público (CNMP) retiram seu fundamento de validade da Constituição Federal e são normas de caráter abstrato, geral e impessoal, sendo por tal motivo o Supremo Tribunal Federal (STF) o único legitimado a exercer o controle concentrado de constitucionalidade dessas normas. Entendem que ao TCU faleceria competência para julgar atos administrativos do CNMP, pois as decisões de tal Conselho prevaleceriam sobre as do TCU, nos casos de controle da atuação administrativa e financeira do MPU.
Tais argumentos merecem acolhimento parcial.
Quanto a este ponto, a Serur entendeu não ter havido controle de constitucionalidade concentrado, mas controle incidental de atos administrativos, em consonância com a Súmula STF 347 e com o disposto no art. 15, inciso I, letra "e", do RITCU, proposta que contou com a anuência do MPTCU (peça 150) . 
Para tanto, serviu-se a unidade instrutiva do voto do Ministro Raimundo Carreiro que apreciou o pedido de reexame contra a primeira decisão de mérito proferida nestes autos, Acórdão 168/2007-TCU-Segunda Câmara (peça 1, p. 31) . 
Na ocasião, defendeu o relator do recurso que o TCU teria exercido o controle de legalidade dos pagamentos que estavam sendo realizados no âmbito do MPU em descumprimento ao estabelecido no art. 39, § 4º, da CF/1988. Ao sentir do citado Relator, caso se alegue a ocorrência de controle de constitucionalidade, ele teria se consubstanciado sob a forma incidental (peça 5, p. 4) :
6. Pode-se até alegar que esta Corte de Contas afastou, no caso concreto, a incidência dos incisos III, V e VI do art. 4º da Resolução n.º 9/2006, sob pena de descumprimento da CF/1988. Essa situação, no entanto, não caracteriza controle de constitucionalidade abstrato, mas sim controle incidental, competência que cabe a este Tribunal, conforme já consolidado nos termos da Súmula do STF n.º 347. 
7. Conclui-se, portanto, que, mesmo entendendo que o TCU afastou, no caso concreto, a aplicação de dispositivos da Resolução n.º 9/2006 do CNMP, por entendê-los inconstitucionais, ainda assim, seu exercício estava amparado por meio de súmula do STF.
É certo que, mais recentemente, o STF tem revisitado o seu entendimento acerca do controle de constitucionalidade realizado pelos tribunais de contas, trazendo novos contornos a esse tema. 
Ao apreciar os MS 35.410, 35.494, 35.498, 35.490 e 35.500, autuados naquela Corte em face de decisão do TCU que pugnou por aplicar a Súmula STF 347 na análise de casos concretos relativos a registro de atos de pessoal em razão de incompatibilidade de dispositivos da Lei 13.464/2017 com a CF/1988, o Ministro Alexandre de Moraes, em decisão monocrática, deferiu liminares suspendendo os efeitos da decisão do TCU sob o argumento de que os fundamentos da referida súmula, aprovada pela Suprema Corte em 13/12/1963, teriam perdido validade ante a nova ordem constitucional inaugurada pela CF/1988.
Quando da apreciação definitiva dos referidos MS, o STF reafirmou sua consolidada jurisprudência no sentido de que ao TCU, órgão sem função jurisdicional, não cabe o exercício do controle concentrado de constitucionalidade para declarar a inconstitucionalidade de lei federal com efeitos erga omnes e vinculantes a toda administração pública federal.
Mais ainda, o Excelso Pretório impossibilitou que eventual controle difuso exercido administrativamente pelo TCU tenha seus efeitos alargados para além do caso concreto em apreciação, de sorte a afastar de forma incidental a aplicação de lei, extrapolando os efeitos concretos e interpartes que lhes seriam próprios. Cito, a título de exemplo, a ementa do que restou decidido pelo Pleno da Corte Suprema, em 13/4/2021, na apreciação do MS 35.410/DF:
EMENTA: CONSTITUCIONAL E ADMINISTRATIVO. IMPOSSIBILIDADE DE EXERCÍCIO DE CONTROLE DE CONSTITUCIONALIDADE COM EFEITOS ERGA OMNES E VINCULANTES PELO TRIBUNAL DE CONTAS DA UNIÃO. DECISÃO DE AFASTAMENTO GENÉRICO E DEFINITIVO DA EFICÁCIA DE DISPOSITIVOS LEGAIS SOBRE PAGAMENTO DE "BÔNUS DE EFICIÊNCIA E PRODUTIVIDADE NA ATIVIDADE TRIBUTÁRIA E ADUANEIRA" A INATIVOS E PENSIONISTAS, INSTITUÍDO PELA LEI 13.464/2017. MANDADO DE SEGURANÇA COLETIVO PROCEDENTE. ORDEM CONCEDIDA. 
1. O Tribunal de Contas da União, órgão sem função jurisdicional, não pode declarar a inconstitucionalidade de lei federal com efeitos erga omnes e vinculantes no âmbito de toda a Administração Pública Federal. 
2. Decisão do TCU que acarretou o total afastamento da eficácia dos §§ 2º e 3º dos artigos 7º e 17 da Medida Provisória 765/2016, convertida na Lei 13.464/2017, no âmbito da Administração Pública Federal. 
3. Impossibilidade de o controle difuso exercido administrativamente pelo Tribunal de Contas trazer consigo a transcendência dos efeitos, de maneira a afastar incidentalmente a aplicação de uma lei federal, não só para o caso concreto, mas para toda a Administração Pública Federal, extrapolando os efeitos concretos e interpartes e tornando-os erga omnes e vinculantes. (grifos não presentes no original) 
Apesar de a ementa acima transcrita ter admitido a possibilidade de controle difuso de constitucionalidade pelo TCU, desde que, de fato, o real alcance de sua decisão seja interpartes, sem a transcendência de seus efeitos, o acórdão aprovado pela Corte Suprema acabou por inviabilizar, na prática e naquele caso concreto posto ao seu descortino, a aplicação da Súmula STF 347, porquanto tornou sem eficácia o item 9.2 do Acórdão 2000/2017-TCU-Plenário. Eis o trecho do Acórdão do STF que assim dispôs:
 (...) por maioria, acordam em conceder a segurança para afastar a determinação contida no item 9.2 do Acórdão 2.000/2017 do Tribunal de Contas da União, proferido no Processo TC Processo 021.009/2017-1, e determinar que as aposentadorias e pensões dos servidores substituídos sejam analisadas em conformidade com os dispositivos legais vigentes nos §§ 2º e 3º do art. 7º da Lei nº 13.464/2017 e inciso XXIII do § 1º do art. 4º da Lei nº 10.887/2004, prevendo o pagamento do bônus de eficiência, vedado o afastamento da eficácia de dispositivo legal por decisão administrativa do Tribunal de Contas da União, nos termos do voto do Relator, (...) (grifos não presentes no original) 
O Acórdão 2000/2017-TCU-Plenário deu provimento a agravo para revogar medida cautelar anteriormente concedida que proibia o pagamento do Bônus de Eficiência e Produtividade - BEP a aposentados e pensionistas das carreiras de Atividade Tributária e Aduaneira e de Atividade de Auditoria-Fiscal do Trabalho, instituído pela Lei 13.464/2017, sob o argumento de que a referida lei afrontava dispositivos constitucionais, decorrente da ausência de desconto de contribuição para o Plano de Seguridade Social do Servidor sobre a referida parcela.
O subitem 9.2 do Acórdão 2000/2017-TCU-Plenário, cuja eficácia foi afastada de forma definitiva pelo STF em decisão meritória, restou assim redigido:
9.2. alertar a Sefip de que os §§ 2º e 3º dos artigos 7º e 17 da Medida Provisória 765/2016, convertida na Lei 13.464/2017 somente poderão ter a sua incidência afastada nos casos concretos submetidos à apreciação deste Tribunal, consoante autorizado no enunciado nº 347 da Súmula do STF; (grifos não presentes no original) 
O Ministro Alexandre de Moraes, Relator do MS 35.410/DF, manifestou-se, em seu Voto, no sentido de que o comando encartado no referido subitem 9.2 acima transcrito teria gerado efeitos gerais, para além das partes, "em verdadeira transformação do controle difuso em concentrado em virtude da transmutação de seus efeitos, com patente usurpação da competência exclusiva do SUPREMO TRIBUNAL FEDERAL", o que, prossegue ele, "não é admitido em nosso ordenamento jurídico constitucional nem mesmo em âmbito jurisdicional, quanto mais em âmbito administrativo".
Ainda com relação ao controle difuso de constitucionalidade pelo TCU, foi enfático o Exmo. Relator ao reafirmar a impossibilidade de produção de efeitos de caráter geral, conforme se observa dos trechos de seu Voto proferido no mesmo MS a seguir transcritos:
Não restam dúvidas, portanto, de que permitir ao Tribunal de Contas da União o exercício do controle difuso de constitucionalidade em relação às leis federais de regência de toda a administração pública federal, com consequente transcendência dos efeitos de suas decisões, vinculando todos os órgãos de administração, seria o reconhecimento de novas e perigosas competências originárias de caráter jurisdicionais não previstas no texto constitucional, em usurpação às competências do SUPREMO TRIBUNAL FEDERAL.
 (...) 
A Constituição Federal não permite, sob pena de desrespeito aos artigos 52, inciso X, 73 e 102, I, "a", ao Tribunal de Contas da União o exercício do controle difuso de constitucionalidade, mesmo que, repita-se, seja eufemisticamente denominado de competência administrativa de deixar de aplicar a lei vigente e eficaz no caso concreto com reflexo amplo e geral para todos os órgãos da administração pública federal. (grifos não presentes no original) 
Ao final de seu Voto, o Ministro Alexandre de Moraes manifesta adesão ao entendimento do Ministro Gilmar Mendes, quando da apreciação do MS 29.123 MC, em que se posicionou pela necessidade de revisão da Súmula STF 347 em face da nova ordem constitucional inaugurada pela CF/1988.
No mesmo julgamento, o Ministro Luís Roberto Barroso, ao deixar assente o seu entendimento acerca da possibilidade de que órgãos administrativos promovam o controle incidental de constitucionalidade, manifestou-se em conformidade com o Relator no sentido de que, no caso concreto, o TCU, apesar de em sede de orientação interna à então Secretaria de Fiscalização de Pessoal - Sefip pugnar pela aplicação da Súmula STF 347, acabou por conferir alcance geral à medida,  exercendo controle de constitucionalidade com efeitos erga omnes, em afronta à ordem constitucional vigente.
De todo o exposto até aqui, é de se concluir que ocorreram mudanças significativas na interpretação dada pelo STF quanto à possibilidade de o TCU promover o controle de constitucionalidade difuso, tema antes regulado pelos estritos termos da Súmula STF 347, para reafirmar que o caráter distintivo crucial a caracterizar o tipo de controle, concentrado ou difuso, são os efeitos produzidos pela decisão, ocorrendo a transcendência do controle difuso para o concentrado quando seus efeitos extrapolam as partes envolvidas. 
Reforço que, se por um lado a mencionada Súmula foi colocada em xeque pelo Relator, dada sua incompatibilidade com a CF/1988, por outro, restou patente que a Corte Suprema não irá tolerar que o TCU, sob o pretexto de promover o controle difuso de constitucionalidade, confira efeitos geral e vinculante à sua decisão, sob pena de a transmutação de efeitos conferir característica de controle concentrado de constitucionalidade, em usurpação de competência privativa do STF.
Esse mesmo posicionamento do STF restou reafirmado quando da apreciação de mérito dos MS 35.494, 35.498, 35.490 e 35.500, a consolidar os novos contornos de interpretação da Súmula STF 347 aqui descritos.
Diante desse novo cenário jurisprudencial do STF, permito-me não acompanhar as conclusões que integram os pareceres prévios quanto ao tipo de controle exercitado pelo TCU quando da verificação dos pagamentos feitos pelo MPTCU com base na Resolução CNMP 9/2006. Com as vênias de estilo, também divirjo parcialmente do entendimento trazido pelo Ministro Raimundo Carreiro quanto ao tema e já transcrito neste voto.
A decisão recorrida, Acórdão 3332/2015-TCU-Plenário (peça 20) , alterada parcialmente pelo Acórdão 1741/2016-TCU-Plenário (peça 72) , não tratou da incompatibilidade de remuneração de determinado membro do Ministério Público da União em específico, com as nuances típicas de um caso concreto a ser apreciado, mas de todos aqueles alcançados pela Resolução CNMP 9/2006, porquanto concluiu pela incompatibilidade do inciso V do art. 4º da referida Resolução com o art. 39, § 4º, da CF/1988.
A abrangência do Acórdão 3332/2015-TCU-Plenário fica ainda mais clara quando se observa que as ordens insertas em seus subitens 9.3 e 9.4, endereçadas a todos os órgãos integrantes do Ministério Público da União - MPU, alcançam, também, todos os seus membros que recebem subsídio concomitantemente com parcelas remuneratórias relativas a "quintos/décimos" e/ou "opção". Senão, vejamos:
9.3. fixar o prazo de 15 (quinze) dias para que os órgãos integrantes do Ministério Público da União passem a remunerar seus membros exclusivamente por meio de subsídio em parcela única, conforme disposto no art. 39, § 4º, da Constituição Federal, ressalvadas as verbas de caráter indenizatório, dentre as quais não se incluem aquelas decorrentes da incorporação de "quintos/décimos" e do pagamento de "opção", previstas no inciso V do art. 4º da Resolução CNMP 9/2006;
9.4. determinar aos órgãos integrantes do Ministério Público da União que cobrem de seus membros os valores eventualmente pagos de forma diversa à sistemática de remuneração referida no item anterior, respeitada a prescrição quinquenal; (grifos não presentes no original) 
Da forma como os subitens 9.2, 9.3 e 9.4 do Acórdão 3332/2015-TCU-Plenário foram aprovados, não restam dúvidas de que, a despeito de seu principal fundamento estar assentado na Súmula 347 do STF, a permitir controle difuso por parte do TCU, seus efeitos são de largo espectro, a caracterizar a transmutação de seu alcance e assim configurar, na prática, ao se negar vigência ao art. 4º, inciso V, da Resolução CNMP 9/2006, em face de colisão com os ditames constitucionais encartados no art. 39, § 4º, da CF/1988, verdadeiro controle concentrado de constitucionalidade, em clara usurpação de competência constitucional do STF. 
Por tais razões, entendo que os subitens acima mencionados não se sustentam diante da nova jurisprudência do STF acerca do controle de constitucionalidade exercitado por tribunais de contas ora trazida aos autos, razão pela qual pugno por torná-los sem efeito.
Aliás, ainda quanto ao tema, não poderia deixar de mencionar a nova corrente jurisprudencial que vem se formando no âmbito do STF, dada a repercussão que poderá trazer para a atividade de controle externo. 
A Suprema Corte, ao apreciar decisões administrativas do Conselho Nacional de Justiça (CNJ) , tem fortalecido o entendimento de que arestos oriundos de órgãos administrativos, a exemplo do CNJ, que enfrentam questões de constitucionalidade, desde que alinhados com julgados do STF acerca do mesmo tema, estão aptos a afastar a aplicação da lei no caso concreto pois, a rigor, estaria apenas aplicando entendimento prévio e consolidado do próprio STF. Nesse sentido, cito o MS 28.064 AgR-ED, o MS 26.739 e o julgamento na PET 4.656/PB.
É dizer que, em tais julgados, a Corte Constitucional tem admitido que órgãos de controle administrativo, a exemplo do CNJ e TCU, dispõem da capacidade de afastar a aplicação, para determinado caso concreto, de dispositivo normativo por entendê-lo inconstitucional, desde que alinhados à jurisprudência do STF, na medida em que entender que norma específica padece de vício de constitucionalidade difere de declará-la inconstitucional.
Superada a temática processual ora esgrimida, suficiente para a formação de convicção acerca da necessidade da revisão da decisão recorrida, nos termos do que já restou assentado no presente voto, passo a tratar da questão de fundo de direito a moldar a atuação desta Corte de Contas quando da apreciação de casos concretos similares postos ao seu descortino.
Com efeito, em sede de direito material, estamos diante de pagamento de subsídio a membros do MPU em concomitância com parcela adicional expressamente vedada pelo § 4º do art. 39 da CF/1988. Referido dispositivo constitucional estabelece que a remuneração de membro de poder deve se dar por meio de subsídio fixado em parcela única, vedado o acréscimo de qualquer gratificação, adicional, abono, prêmio ou outra espécie remuneratória, com exceção das verbas de caráter indenizatório.
Nesse tema, apesar de o STF ainda não ter apreciado a ADI 3.834, ação ajuizada pelo então Presidente da República no ano de 2006, em que justamente se questiona a validade constitucional da parte inicial do inciso V, art. 4º, da Resolução CNMP 9/2006, a Corte Suprema reconhece, em sua jurisprudência, a impossibilidade, no regime de subsídio, de percepção de parcelas remuneratórias mensais decorrentes de incorporação de função por integrantes da carreira de procurador. Eis o que restou decidido no âmbito do MS 33.333, em despacho monocrático do Ministro Luís Roberto Barroso, mantido em sede de agravo regimental:
MANDADO DE SEGURANÇA. ATO DO CONSELHO NACIONAL DO MINISTÉRIO PÚBLICO. INTERRUPÇÃO DO PAGAMENTO E DEVOLUÇÃO DE VALORES RECEBIDOS A TÍTULO DE GRATIFICAÇÃO INCORPORADA. 
1. (...) 
2. Inexistência de irrazoabilidade quanto à interrupção de pagamento. O art. 92, § 2º, da LCE nº 95/1997, nas redações dadas pela LCE nº 238/2002 e pela LCE nº 565/2010, não parece permitir a incorporação definitiva da gratificação. 
3. Ademais, a vindicada incorporação da gratificação do art. 92, § 2º, da LCE nº 95/1997 configuraria o pagamento de parcela remuneratória de natureza mensal, o que não é admitido no regime de subsídio instituído pela Lei Complementar estadual nº 354/2006, em observância ao art. 39, § 4º, da Constituição Federal. (grifo não presente no original) 
4. (...) 
 (MS 33.333, Relator: Min. ROBERTO BARROSO, julgado em 12/4/2018, publicado em 3/4/2018) 
A Suprema Corte foi ainda mais enfática ao reconhecer que nem mesmo vantagem pessoal assegurada aos procuradores federais por decisão judicial se sustentaria diante da inauguração do regime de subsídio aplicado a esses agentes políticos. Transcrevo, no que interessa, a ementa elaborada no âmbito RMS 32.289 AgR/DF:
AGRAVO INTERNO EM RECURSO ORDINÁRIO EM MANDADO DE SEGURANÇA. PROCURADORES FEDERAIS. SUBSÍDIO INSTITUÍDO PELA MEDIDA PROVISÓRIA Nº 305/2006, CONVERTIDA NA LEI Nº 11.358/2006. ABSORÇÃO DE VANTAGENS PESSOAIS. (...) 
1. (...) 
2. Jurisprudência do Supremo Tribunal Federal que, ademais, admite a alteração do regime remuneratório de agentes públicos, desde que com efeitos prospectivos e resguardo à garantia da irredutibilidade de estipêndios. Precedente: RE 563965 RG, Rel. Min. Cármen Lúcia, DJe de 20.3.2009. 
3. A existência de decisões judiciais asseguradoras do recebimento de vantagens pessoais aos filiados da agravante não altera a compreensão pela viabilidade da subsequente absorção de tais vantagens pelo subsídio. Tese firmada por esta Suprema Corte ao julgamento, sob a sistemática da repercussão geral, do RE 596.663: "A sentença que reconhece ao trabalhador ou a servidor o direito a determinado percentual de acréscimo remuneratório deixa de ter eficácia a partir da superveniente incorporação definitiva do referido percentual nos seus ganhos". (grifo não presente no original) 
4. (...) 
 (RMS 32.289 AgR, Relatora:  Min. ROSA WEBER, Primeira Turma, julgado em 6/6/2017, publicado em 21/6/2017) 
Em adição e a favor da tese aqui defendida, entende a Corte Suprema, em remansosa jurisprudência, pela inexistência de direito adquirido à regime jurídico nem à forma de cálculo da remuneração, desde que preservado seu valor nominal. Eis o que restou decidido no RE 643.289 AgR, de Relatoria do Ministro Luiz Fux:
AGRAVO REGIMENTAL NO RECURSO EXTRAORDINÁRIO. ADMINISTRATIVO. SERVIDOR PÚBLICO. INSTITUIÇÃO DA REMUNERAÇÃO NA FORMA DE SUBSÍDIO. DIREITO ADQUIRIDO A REGIME JURÍDICO E A FORMA DE CÁLCULO DA REMUNERAÇÃO. INEXISTÊNCIA. PRESERVAÇÃO DO VALOR NOMINAL. INOCORRÊNCIA DE OFENSA AO PRINCÍPIO DA IRREDUTIBILIDADE DE VENCIMENTOS. REPERCUSSÃO GERAL RECONHECIDA NO RE N. 563.965. ACÓRDÃO RECORRIDO EM CONSONÂNCIA COM A JURISPRUDÊNCIA DESTA CORTE. 
1.O regime jurídico pertinente à composição dos vencimentos, desde que a eventual modificação introduzida por ato legislativo superveniente preserve o montante global da remuneração e, em consequência, não provoque decesso de caráter pecuniário, não viola o direito adquirido (Precedentes: RE n. 597.838-AgR, Relator o Ministro Ricardo Lewandowski, 1ª Turma, DJe de 24.2.11; RE n. 601.985-AgR, Relatora a Ministra Cármen Lúcia, 1ª Turma, DJe de 1.10.10; RE n. 375.936-AgR, Relator o Ministro Carlos Britto, 1ª Turma, DJ de 25.8.06; RE n. 550.650-AgR, Relator o Ministro Eros Grau, 2ª Turma, DJe de 27.6.08, entre outros) ; (grifo não presente no original) 
2. (...) 
 (RE 643.289 AgR, Relator:  Min. LUIZ FUX, Primeira Turma, julgado em 22/11/2011, publicado em 8/2/2012) 
No mesmo sentido, e sem querer esgotar o tema, transcrevo, em derradeiro, julgado do STF acerca da impossibilidade de membro do MPU auferir subsídio cumulativamente com vantagens de caráter pessoal, consubstanciada no RE 798.827 EmDcl no AgR, a seguir transcrito:
EMBARGOS DE DECLARAÇÃO NO AGRAVO REGIMENTAL NO RECURSO EXTRAORDINÁRIO. ADMINISTRATIVO. MEMBROS DO MINISTÉRIO PÚBLICO. VENCIMENTOS: VANTAGENS PESSOAIS CUMULADAS COM SUBSÍDIO MENSAL. DIREITO ADQUIRIDO A REGIME JURÍDICO. INEXISTÊNCIA. ABSORÇÃO PELO SUBSÍDIO. PRESERVAÇÃO DO MONTANTE GLOBAL DOS VENCIMENTOS. CONSTITUCIONALIDADE. OMISSÃO, CONTRADIÇÃO OU OBSCURIDADE. INEXISTÊNCIA. ERRO MATERIAL. INOCORRÊNCIA. EFEITOS INFRINGENTES. IMPOSSIBILIDADE. EMBARGOS DE DECLARAÇÃO DESPROVIDOS. (grifo não presente no original) 
 (RE 798.827 ED, Relator:  Min. LUIZ FUX, Primeira Turma, julgado em 17/11/2017, publicado em 11/12/2017) 
Por óbvio que com a implantação do regime de subsídio, por força da EC 19/1998, não poderá ocorrer decesso remuneratório, sob pena de afrontar o preceito constitucional da irredutibilidade de vencimentos. Em tal hipótese, o subsídio deverá conviver com a parcela complementar a evitar a redução da remuneração, parcela esta sujeita a absorções decorrentes de incrementos de mesmo valor no subsídio, a exemplo, no caso de membros do MPU, dos conferidos pelas Leis 11.144/2005, 12.042/2009, 12.770/2012, 13.092/2015 e 13.753/2018, conforme jurisprudência do STF (SS 3.108, MS 24.875, Agr/AI-410.946 e RE 643.289 AgR) e do TCU (Acórdão 621/2010-TCU-Plenário) .
Neste cenário, nem mesmo a pendência do julgamento da ADI 3.834, que tramita no STF e que questiona a constitucionalidade da parte inicial do inciso V do art. 4º da Resolução CNMP 9/2006, impede a apreciação de casos concretos dos pagamentos tratados nestes autos pelo TCU, quando do exercício de suas competências constitucionais e legais, a exemplo da apreciação de atos de pessoal para fins de registro, da realização de fiscalização e da representação para apuração de indícios de irregularidades, entre outras.
É que a mencionada ação busca junto ao STF, por motivo de alegada inconstitucionalidade, extirpar do mundo jurídico a norma nela questionada, tendo por consequência a imediata suspensão dos pagamentos realizados em decorrência de sua aplicação. 
Já a atuação do TCU, nas hipóteses elencadas, deve valer-se da legislação aplicável sem descurar-se da jurisprudência dominante do STF aplicável à matéria sob exame, o que poderá, de acordo com o caso concreto apreciado, ensejar determinação ao órgão ou entidade jurisdicionado para a regularização da situação detectada.
O que quero dizer é que na atividade de controle externo, ao se deparar com determinada irregularidade apurada em face de eventual desconformidade com a constituição, esta Corte de Contas não está impossibilitada de agir, mas deve atuar atendo-se ao caso concreto e com amparo na jurisprudência do STF.
A par de todo exposto, entendo que cópia desta deliberação deve ser encaminhada à Sefip/TCU para a adoção das ações de controle externo pertinentes com vistas a buscar a regularização dos pagamentos ora questionados, de sorte a moldá-los à pacífica jurisprudência do STF acerca do tema. 
Com relação ao argumento recursal de que ao TCU faleceria competência para julgar atos administrativos do CNMP, de se observar que o controle externo sobre os atos administrativos emanados de qualquer órgão ou entidade públicos, entre eles o CNMP, teve sua titularidade conferida ao Congresso Nacional, por força do disposto no art. 70 da CF/1988, que conta com o auxílio do Tribunal de Contas da União para o exercício de tal competência, conforme estabelece o art. 71 da mesma Carta.
O CNMP foi criado pela EC 45/2004, cuja composição e atribuições consta do art. 130-A da CF/1988. Referido Conselho foi erigido como órgão administrativo de cúpula do Ministério Público (MP) , a ele competindo, nos termos dos § 2º do referido artigo, o controle da atuação administrativa e financeira do MP, podendo, inclusive, expedir atos regulamentares no âmbito de sua competência, conforme disposição constante do inciso I do mencionado § 2º.
Entre tais competências, o constituinte derivado conferiu ao CNMP a atribuição de zelar, no âmbito do Ministério Público, pela observância do art. 37 da CF/1988, que trata da aplicação dos princípios da legalidade, impessoalidade, moralidade, publicidade e eficiência, sem prejuízo da competência dos Tribunais de Contas, consoante disposição expressa encartada no inciso II do § 2º do art. 130-A da CF/1988.
Do exposto, há que se concluir, primeiro, que mesmo os atos regulamentares expedidos pelo CNMP não podem sobreviver alheios aos demais ditames legais e constitucionais aplicáveis à administração pública, e segundo, que o TCU possui atribuição comum àquele Conselho de fazer zelar pela observância das regras do sistema jurídico, entre elas, as tratadas no art. 37 da CF/1988.
Aliás, esse foi o entendimento manifestado pelo TCU quando da prolação do Acórdão 8890/2011-TCU-Primeira Câmara, ao apreciar, entre outros, eventual conflito de competência entre o Conselho Nacional de Justiça (CNJ) , conselho administrativo a exemplo do CNMP, e esta Corte de Contas, a seguir transcrito:
4. As competências do Congresso Nacional, em sede de controle externo, exercidas com o auxílio do Tribunal de Contas da União, com fulcro no nos arts. 70 a 75 da Constituição Federal e na Lei nº 8.443/1992, se sobrepõem a eventuais orientações normativas do CNJ, do CSJT ou de outros conselhos de menor nível hierárquico, em sentido contrário, eis que as primeiras vinculam a todos os órgãos administrativos de todas as esferas de Poder, no sistema de freios e contrapesos do Sistema Republicano (cf. o STF - ADI 3.367/DF, Rel. Min. Cezar Peluso, Pleno, julg. 13/4/2005, D.J. 17/3/2006, Rep. D.J. 22/9/2006, p. 29) .
A par dessas considerações, não há que prosperar o argumento de que as decisões do CNMP prevaleceriam sobre as do TCU, nos casos de controle da atuação administrativa e financeira do MPU.
Prosseguem os recorrentes alegando que os valores pagos indevidamente e percebidos de boa-fé não deveriam ser ressarcidos ao erário em função da aplicação da Súmula TCU 249.
A esse respeito, a Serur encampa parcialmente a tese de defesa, no sentido de que os valores recebidos de boa-fé, desde que respeitado o teto constitucional, não devem ser ressarcidos ao erário, em face do que restou decidido no Acórdão 2602/2013-TCU-Plenário. Referido decisum reconheceu que o pagamento acima do teto constitucional afastaria a hipótese de erro escusável inserta como condição de aplicabilidade da Súmula TCU 249 pela dispensa de devolução.
Já o representante do MPTCU que atuou no feito, Procurador Rodrigo Medeiros de Lima, em parecer lançado à peça 150, diverge, neste ponto, do órgão instrutivo.
Entende o Parquet de contas que as condições impostas pela Súmula TCU 249 não foram atendidas em sua plenitude nem de forma simultânea. Defende, no essencial, a inexistência de dúvida plausível, por parte do CNMP ao editar o art. 4º, inciso V, da Resolução 9/2006, acerca do dispositivo constitucional que instituiu o regime de subsídio a ser pago em parcela única, notadamente em face da jurisprudência pacífica tanto do STF quanto do TCU no sentido de que inexiste direito adquirido a regime jurídico, fato que impediria a coexistência de parcela de incorporação de vantagem pessoal com a de subsídio, na medida em que este é devido em parcela única.
Cita, a favor de seu posicionamento, farta jurisprudência do STF no sentido de que inexiste direito adquirido a regime jurídico de remuneração, bem como o fato de que à época da edição da Resolução CNMP 9, em 5/6/2006, já estava em vigor a Resolução CNJ 13, de 21/3/2006, com a expressa previsão de absorção das parcelas relativas a vantagem pessoal pelo regime de subsídio instituído para os magistrados.
Considerando a proposta de que o subitem 9.4 do Acórdão 3332/2015-TCU-Plenário, que determinava a devolução dos valores recebidos indevidamente, seja tornado sem efeito, a discussão do presente argumento recursal resta prejudicada por perda de objeto.
Por oportuno, registro que consta da peça 215 o Memorando 56/2022-Conjur/TCU dando notícia da decisão proferida em sede de tutela de urgência na Ação Civil Coletiva 1059585-48.2021.4.01.3400, que tramita na 4ª Vara Federal Cível da SJDF, ajuizada pela Associação Nacional dos Procuradores do Trabalho - ANPT a fim de que o TCU, nos processos individuais de registro de aposentadorias ou pensões, abstenha-se de glosar a parcela relativa aos quintos/décimos/opção e reconheça a insubsistência das decisões porventura já proferidas, até a solução final coletiva a ser dada pelo próprio Tribunal de Contas da União nestes autos, TC Processo 017.382/2006-7.
Considerando que a presente decisão representa solução final coletiva do objeto tratado neste processo, entendo que restou satisfeita a condição que até então, no âmbito da ação civil coletiva acima nominada, impedia, nos casos concretos, a glosa das parcelas de caráter pessoal relativa a quintos/décimos/opção pagas cumulativamente à parcela de subsídio devida a membros do MPU. Por tal razão, cópia da presente decisão deve ser enviada à 4ª Vara Federal Cível da SJDF, para fins de instrução da Ação Civil Coletiva 1059585-48.2021.4.01.3400.
A esse respeito, diga-se que a mesma associação que ajuizou a ação acima mencionada, a ANPT, também ingressou nos autos com petição inominada à peça 204 requerendo a extensão do efeito suspensivo conferido aos subitens 9.2, 9.3 e 9.4 do Acórdão 3332/2015-TCU-Plenário e 9.3 do Acórdão 1741/2016-TCU-Plenário pelos Despachos de peças 103 e 124 aos processos individuais relativos a atos de aposentadoria de membros do Ministério Público da União - MPU, seja para lhes sobrestar a tramitação, seja para sustar a execução de ordens de corte da vantagem em referência, porventura neles já expedidas, até o julgamento definitivo da matéria nos autos deste processo.
Considerando a resolução de mérito buscada nesta ocasião, de caráter definitivo, o pedido veiculado pela ANPT na petição de peça 204 perdeu o objeto, restando prejudicado sua apreciação.
Em atendimento ao subitem 9.4 do Acórdão 249/2022-TCU-Plenário (peça 213) , que apreciou Solicitação do Congresso Nacional, deve ser juntada ao TC Processo 031.119/2021-2 cópia da presente deliberação, incluindo relatório, voto e acórdão.
Por fim, considerando que representante do MPTCU, na figura do eminente Procurador Rodrigo Medeiros de Lima, já oficiou no presente processo na atual fase recursal, em parecer emitido à peça 150, sem que, desde então, tenha havido novo pronunciamento de mérito por parte da Serur, deixo de acolher solicitação veiculada pelo Procurador Júlio Marcelo de Oliveira (peça 224) para oficiar.
A par de todo exposto, pugno por que, no mérito, seja dado provimento aos pedidos de reexames ora apreciados para que os subitens 9.2, 9.3 e 9.4 do Acórdão 3332/2015-TCU-Plenário sejam tornados sem efeito.
***
A título de atualização, informo que o STF deu início ao julgamento da ADI 3.834 em 16/11/2022, quando solicitou vista dos autos o Ministro Luiz Fux. Em 3/3/2023, o referido Ministro proferiu seu voto acompanhando o Relator, Ministro Roberto Barroso. Na mesma ocasião, o Ministro Dias Toffoli pediu vista, suspendendo novamente o seu julgamento.
No mérito e até o presente momento, os cinco ministros do STF que já votaram foram favoráveis por julgar procedente o pedido "para declarar a inconstitucionalidade do inciso V do art. 4º da Resolução nº 09, de 05.06.2006, do Conselho Nacional do Ministério Público CNMP, com a fixação da seguinte tese de julgamento: "A incorporação de vantagens pessoais decorrentes do exercício pretérito de função de direção, chefia ou assessoramento, bem como o acréscimo de 20% ao cálculo dos proventos de aposentaria para aqueles que se aposentam no último nível da carreira, afrontam o regime constitucional de subsídio"".
Dessa forma, a posição final da Suprema Corte presumivelmente ainda está longe de um desfecho, pois mesmo após a decisão de mérito ainda caberão os recursos de praxe.
Nesse cenário, e pelas razões já expostas anteriormente, considero que a apreciação do presente recurso é medida plenamente válida, sob pena de contínua e indesejável indefinição quanto ao seu julgamento nesta Corte de Contas.
Com essas considerações, voto para que o Tribunal aprove a minuta de acórdão que ora submeto à consideração deste Colegiado. 
TCU, Sala das Sessões Ministro Luciano Brandão Alves de Souza, em 1º de fevereiro de 2023.
Ministro VITAL DO RÊGO 
Relator

Trata o presente processo de pedidos de reexame contra o Acórdão 3332/2015-TCU-Plenário, proferido em sede de representação que, ao considerar que as disposições do art. 4º, inciso V, da Resolução CNMP 9/2006 colidem com o estabelecido no art. 39, § 4º, da CF/1988 (subitem 9.2) , determinou a cessação do pagamento de quintos e opção de forma cumulativa com subsídios a todos os membros de todos os órgãos do Ministério Público da União - MPU (subitem 9.3) , bem como a devolução dos valores recebidos indevidamente (sibitem 9.4) .
Eis o inteiro teor dos subitens do Acórdão 3332/2015-TCU-Plenário mencionados:
9.2. considerar que o inciso V do art. 4º da Resolução CNMP 9, de 5 de junho de 2006, colide com as disposições do §4º do art. 39 da Constituição Federal, o que acarreta ausência de fundamentação para pagamentos decorrentes de sua aplicação; 
9.3. fixar o prazo de 15 (quinze) dias para que os órgãos integrantes do Ministério Público da União passem a remunerar seus membros exclusivamente por meio de subsídio em parcela única, conforme disposto no art. 39, §4º, da Constituição Federal, ressalvadas as verbas de caráter indenizatório, dentre as quais não se incluem aquelas decorrentes da incorporação de "quintos/décimos" e do pagamento de "opção", previstas no inciso V do art. 4º da Resolução CNMP 9/2006; 
9.4. determinar aos órgãos integrantes do Ministério Público da União que cobrem de seus membros os valores eventualmente pagos de forma diversa à sistemática de remuneração referida no item anterior, respeitada a prescrição quinquenal; (destaques não presentes no original) 
Pautado o processo para julgamento na Sessão Plenária de 01/06/2022, o eminente Ministro Bruno Dantas pediu vista do processo. 
Nesta oportunidade, o Ministro Jhonatan de Jesus apresenta declaração de voto a este Colegiado trazendo considerações que permitem enriquecer o debate acerca do tema de grande relevo em apreciação.
II
O Ministro Jhonatan de Jesus aduz, no essencial, que:
a matéria em debate, concessão de vantagem pecuniária pelo exercício de cargo público, se submete ao princípio da reserva lega, tratado no art. 37, X, da CF/1988, de sorte que norma infra legal, a exemplo da Resolução do CNMP questionada, não poderia fazer as vezes da lei, nos termos da jurisprudência do STF (ADI 1.352 e 3.369) ;
em face do disposto no item "i" acima, a dita Resolução do CNMP teria natureza interpretativa para concluir que a percepção de determinada vantagem (quintos) continuaria possível mesmo com o advento do regime de subsídio; por tal razão, conclui que a norma não "inova originalmente o ordenamento jurídico";
nos precedentes indicados no Voto original por mim proferido (MS 35.410, 35.494, 35.498, 35.490, 35.500 e 29.123 MC) , o parâmetro de controle do exame de constitucionalidade era lei em sentido estrito (Leis 13.464/2017, 10.887/2004 e 9.478/1997) , o que não se observou no caso sob exame;
no caso vertente, em verdade, o que está em disputa é o conflito de interpretação emprestado ao assunto, tendo por um lado a tese defendida pelo TCU e por outro aquela abraçada pelo CNJ, ambos no exercício de suas competências constitucionais;
o subitem 9.2 do Acórdão recorrido poderia ser retirado da parte dispositiva do citado decisum, pois, na verdade, veicula mero entendimento do TCU acerca da questão (incompatibilidade do art. 4º, inciso V, da Resolução CNMP 9/2006 com as disposições do art. 39, § 4º, da CF) , sendo matéria típica de fundamentação;
apesar de ser possível o reconhecimento da inconstitucionalidade, nos casos concretos e individuais, do pagamento cumulativo de quintos e subsídio, entende que foi exatamente esta lógica que foi adotada pelo Acórdão 1741/2016-TCU-Plenário que, ao conceder efeitos infringentes sobre a decisão ora recorrida, Acórdão 3332/2015-TCU-Plenário, esclareceu aos órgãos integrantes do MPU a necessidade de observância, caso a caso, dos princípios do contraditório e da ampla defesa quando do cumprimento dos subitens 9.3 e 9.4 do acórdão recorrido;
após a adequação promovida pelo Acórdão 1741/2016-TCU-Plenário, entende que não há como atribuir ao acórdão recorrido a pecha de usurpação das prerrogativas do controle concentrado, quando se observa que o TCU determinou, ao final, providências para o exame individualizado das situações, estabelecendo-se contraditório para revisão, caso a caso, da vantagem pecuniária concedida.
Em conclusão e no mérito, entende que "o Tribunal deve conhecer dos pedidos de reexame para, no mérito, negar-lhes provimento, mantendo-se incólume a deliberação recorrida (Acórdão 3332/2015-TCU-Plenário) , sem prejuízo de que a implementação das determinações contidas nos subitens 9.3 e 9.4 do citado acórdão seja realizada em processos administrativos individuais, "após ser assegurado a cada membro do Ministério Público interessado o exercício do contraditório e da ampla defesa e de ser comprovada a inexistência de situações individuais que impeçam sua efetivação", nos exatos termos do que ficou decido pelo Acórdão 1741/2016-TCU-Plenário, proferido em sede de embargos de declaração.".
Observo que as ponderações trazidas pelo virtuoso Ministro Jhonatan de Jesus são bastante eloquentes e me fizeram refletir sobre o tema em debate nestes autos. Após uma análise mais detalhada, nos termos do que foi postulado pelo Ministro Jhonatan de Jesus, apesar de bem ter compreendido os seus fundamentos, não vejo razões suficientes para alterar as conclusões que já expus no voto original, de sorte a abraçar a tese trazida por Sua Excelência.
De fato, não há dúvidas de que a Resolução do CNMP 9/2006 possui natureza de norma interpretativa, consubstanciando nela o entendimento daquele Conselho administrativo do MP acerca da possibilidade de pagamento cumulativo de quintos com subsídio. 
Vejo, contudo, que tal natureza jurídica, naturalmente reduzida em face da conclusão acima exposta, não dela extirpa característica que reputo essencial para bem compreendermos o seu real alcance: trata-se, em última análise, de norma que buscou regulamentar a aplicação do teto e do subsídio mensal aos membros do MP, conforme se observa de sua ementa, a seguir transcrita:
Dispõe sobre a aplicação do teto remuneratório constitucional e do subsídio mensal dos membros do Ministério Público.
O processo de detalhamento necessário à aplicação de determinada norma, a ponto de torná-la operacional, típico do exercício do poder regulamentar, não fica imune à possibilidade de criar direito subjetivo não previsto na norma que se buscou detalhar, mesmo que a ela contrário, afinal, o procedimento de regulamentação é naturalmente interpretativo. 
In casu, a Resolução CNMP 9/2006, ao interpretar as disposições do CF aplicável ao teto remuneratório e ao regime de subsídio, criou o direito subjetivo de percepção simultânea de quintos já incorporados com subsídio instituído após sua incorporação, direito este que havia sido extirpado do mundo jurídico pelo próprio texto constitucional.
Dito isso, com as vênias de estilo, não vejo como se sustentar a afirmação trazida pelo Ministro Jhonatan de Jesus de que a referida resolução não inova no mundo jurídico, mesmo que se entenda ocorrida afronta ao princípio da reserva legal tratado no art. 37, inciso X, da CF/1988. 
Fortalece esse meu entendimento o fato de a resolução em apreço: i) ter servido de base normativa para justificar os pagamentos inquinados neste processo; ii) ter tido sua constitucionalidade questionada junto ao STF na ADI 3.834, cuja apreciação de mérito continua em andamento naquela Corte Suprema.
Com relação aos efeitos infringentes do Acórdão 1741/2016-TCU-Plenário, que determinou aos órgãos do MP o exercício do contraditório e da ampla defesa quando do cumprimento dos subitens 9.3 e 9.4 do Acórdão 3332/2015-TCU-Plenário, não vejo como suficiente para afastar a pecha de usurpação das prerrogativas do controle concentrado.
Do ponto de vista prático, o eminente Ministro Jhonatan de Jesus possui total razão. Contudo, juridicamente, o fato de a decisão recorrida do TCU ter efeitos gerais, alcançando todos os procuradores e negando, em face da CF/1988, vigência à norma do CNMP, ainda válida e eficaz no mundo jurídico e que fundamentou tais pagamentos, tem o condão de inseri-la no controle concentrado de constitucionalidade. 
O que o Acórdão 1741/2016-TCU-Plenário fez foi apenas delimitar a forma mais adequada de como o Acórdão 3332/2015-TCU-Plenário deveria ser cumprido, em observância aos princípios do contraditório e da ampla defesa, sem inovar no amplo alcance de seus efeitos. 
De igual modo, ao apreciar os MS 35.410, 35.494, 35.498, 35.490 e 35.500, o Relator no STF, Ministro Alexandre de Moraes, foi claro ao deixar de lado argumento de defesa deste TCU, de que havia deixado de aplicar lei vigente e eficaz no caso concreto com reflexo geral, sob o fundamento de que se trataria de construção eufemística para, de fato, exercer o controle concentrado de constitucionalidade.
Nesse sentido, as discussões havidas nos referidos MS no âmbito do STF, a despeito de opinião contrária do Ministro Jhonatan de Jesus, guardam plena correlação com o caso em apreciação, a partir do momento em que se verifica que, neste processo, ocorreu, como já dito, a produção de amplos efeitos da decisão recorrida ao negar vigência a norma abstrata do CNMP, alcançando todos os membros de todos os órgãos integrantes do MPU que estivessem percebendo de forma cumulativa vantagens pessoais com subsídios, consoante detidamente debatido no voto original.
Nesta oportunidade, reafirmo que tenho a plena convicção de que a proposta que trago a este Plenário está completamente aderente ao discutido nos autos. Foi a base para a condenação original, contra a qual as partes se manifestaram em sede de recurso. Estamos, agora, diante de uma inovação de fundamentação 16 anos depois de iniciada a discussão, para a qual não houve o devido contraditório. 
Não bastasse isso, a decisão tem efeitos pouco práticos, uma vez que continuará vigente a Resolução que autoriza o pagamento questionado. Os órgãos do MP poderão continuar seguindo a aludida norma enquanto o STF não a declarar inconstitucional. Portanto, a raiz do problema segue plantada. Em outros termos, a hipótese trazida pelo nobre Ministro Jhonatan de Jesus poderá redundar numa insegurança jurídica tanto se olharmos "para trás" quanto "para frente". 
Ao olharmos para trás, como já asseverado, observamos que a tese apresentada por Sua Excelência não foi objeto de discussão em nenhum momento do processo. Repito, não foi oportunizado às partes se pronunciarem ou apresentarem contraponto a ela. 
Quando focamos para o futuro, ao determinar que todos os pagamento sejam cortados e na sequência devolvidos, na forma do disposto nos subitens 9.3 e 9.4 do Acórdão 3332/2015-TCU-Plenário, ignora-se que segue plenamente válida a resolução que autoriza esses pagamentos e que os gestores estarão diante de duas normas interpretativas com amplos efeitos: a própria resolução do CNMP que permite o pagamento e a decisão do TCU, de caráter geral, que o proíbe, ficando ao seu talante qual delas seguir.
III
Em consulta à página do STF na internet, minha assessoria observou que a ADI 3.834 teve o seu julgamento iniciado em 16/11/2022, quando solicitou vista dos autos o Ministro Luiz Fux. Em 3/3/2023, o referido Ministro proferiu seu voto acompanhando o Relator, Ministro Roberto Barroso. Na mesma ocasião, o Ministro Dias Toffoli pediu vista, suspendendo novamente o seu julgamento.
No mérito e até o presente momento, os cinco ministros do STF que já votaram foram favoráveis por julgar procedente o pedido "para declarar a inconstitucionalidade do inciso V do art. 4º da Resolução nº 09, de 05.06.2006, do Conselho Nacional do Ministério Público - CNMP...".
Entendo que o futuro resultado do julgamento da mencionada ADI pelo STF não tem o condão de interferir diretamente no deslinde do presente processo, na medida em que o entendimento do STF que se firmar acerca da questão, ao que tudo indica, poderá reforçar a sua jurisprudência dominante a servir de supedâneo para futuras atividades de controle externo a serem exercitadas com vistas a regularizar o mencionado pagamento. 
Registro, por fim, que, enquanto a presente representação não for apreciada no mérito, esta Corte de Contas está impedida de glosar a parcela relativa a quintos/décimos/opção quando da apreciação de aposentadorias e pensões de procuradores do trabalho, nos termos da Ação Civil Coletiva 1059585-48.2021.4.01.3400, que tramita na 4ª Vara Federal Cível da SJDF, a gerar considerável prejuízo ao Erário.
Ante o exposto e mais uma vez pedindo vênias ao eminente Ministro Jhonatan de Jesus por divergir de seu posicionamento, reitero minha proposta para que seja dado provimento aos pedidos de reexame interpostos.
TCU, Sala das Sessões, em 19 de abril de 2023.
VITAL DO RÊGO 
Relator